---
title: "QM2-Thema5-Fallstudie1: Filmbewertungen"
author: "ses"
date: "`r Sys.time()`"
output: 
  html_document:
    toc: TRUE
    number_sections: TRUE
editor_options: 
  chunk_output_type: console
---

# Vorbereitung

```{r global-knitr-options, include=FALSE}
knitr::opts_chunk$set(fig.pos = 'H',
  fig.asp = 0.618,
  fig.width = 5,
  fig.cap = "", 
  out.width = "50%",
  fig.path = "",
  fig.align = "center",
  fig.show = "hold",
  echo = TRUE,
  message = FALSE,
  warning = FALSE,
  cache = FALSE)
```


## R-Pakete 

```{r message=FALSE}
library(rstanarm)  # Bayes-Modelle
library(tidyverse)  # Datenjudo
library(bayesplot)  # Plotting
library(gt)  # Tabellen
library(parallel)  # Turbo
library(rstatix)  # Deskriptive Statistiken
library(bayestestR)  # Vernachlässigbare Unterschiede/Zusammenhänge
#library(see)  # Visualisierung
library(tictoc)  # Zeit messen, wie lange das Modell rechnet
```



Turbo einschalten:

```{r}
options(mc.cores = parallel::detectCores())
```



## Daten: Filmbeurteilung


```{r}
library(ggplot2movies)
data(movies)
```

Hilfe zu den Daten gibt es hier:

```{r eval = FALSE}
help(movies)
```



# Hingergrund


## Bezug zum Studiengang AWM

Nach dem Studium haben Sie bei einem Online-Händler angeheuert und zwar in der Medien-Abteilung. Der Hinweis, dass Sie etwas mit Medien studiert haben genügte. Vielleicht war auch die Behauptung, dass Sie der absolute R-Checker seien nützlich, um den Job zu bekommen ... Jedenfalls müssen Sie den Behauptungen Taten folgen lassen, Schluck!



## Forschungsfrage

*Wie (stark) ist der Zusammenhang von logarithmierten Budget und Bewertung eines Films?*

Unser Kunde -- ein reicher Mäzen mit extrentischem Lebenswandel, der gerne ein paar Millionen invetieren möchte -- geht von einem positivem Zusammenhang, $\beta$ aus. Entsprechend sei unsere Hypothese $H_1: \beta > 0$.


# Explorative Analyse


## Datensatz vorverarbeiten 

Es macht für Analysen, die in Stan laufen immer Sinn

- nur die relevanten Variablen in die Analyse aufzunehmen
- fehlende Werte zu entfernen
- vorab (vor dem Modellieren) etwaige Transformationen (wie Quadrieren, logarithmieren) vorzunehmen 

```{r}
movies <-
  movies %>% 
  mutate(budget_log10 = log10(budget))

movies2 <-
  movies %>% 
  select(budget_log10, rating) %>% 
  drop_na() %>% 
  filter(budget_log10 != -Inf)
```


Einige Filme haben ein Budget von 0. Das Logarithmus von 0 ist aber minus Unendlich. Mit dieser "Zahl" kann man nicht rechnen. Daher filtern wir alle Zeilen mit `-Inf` heraus.


## Logarithmus

`budget_log10` fasst die Größenordnung des Budgets:

- 1000: 10^3 -> log10(10^3) = 3
- 10000: 10^4 -> log10(10^4) = 4
- 100000: 10^5 -> log10(10^5) = 5

Wir nehmen also die Größenordnung heran, nicht den Betrag selber.

Das gefällt unserem Auftraggeber erstmal nicht.

Aber, sagt er, und das zu Recht, entscheidend ist ja nicht die Stichprobe, sondern die Population. Weswegen wir uns bitte schön sofort an die Inferenzstatistik bewegen sollten.

Aha, unser Mäzen kennt sich also sogar mit Statistik aus.


## Deskriptive Statistiken


```{r}
movies2 %>% 
  get_summary_stats() %>% 
  gt()
```



## Zusammenhang im Datensatz visualisieren

```{r}
plot0 <- movies %>% 
  ggplot(aes(x = budget_log10, y = rating)) +
  geom_point(alpha = .2)

plot0 +
  geom_smooth(method = "lm")
```
Es scheint  einen sehr schwachen, negativen Zusammenhang zu geben.



# Modellefinition




## Priors

Wir gehen von folgenden Priori-Werten aus:

- $\alpha \sim N(7,1)$: Rating-Mittelwert
- $\beta \sim N(0,1)$: Zusammenhang log10-Budget und Rating `b=1` hieße: ändert sich das Log10-Budget um 1 Einheit (d.h eine Größenordnung, also Faktor 10), so ändert sich das Rating um 1 Einheit
- $\sigma \sim Exp(1)$: Streuung um $\mu_i$


Das sind keineswegs besonders schlaue Prioris. Könnten wir unseren Mäzen befragen, er scheint ja Experte zu sein, kämen wir vielleicht zu klügeren Prioris (allerdings ist der Mäzen gerade auf einer "Musen-Reise" und nicht zu sprechen).


## Likelihood

- $r_i \sim N(\mu_i, \sigma)$

mit $r_i$: Rating für Film $i$

## Lineares Modell


- $\mu_i = \alpha + \beta_1 b$



# Modell in R

## Modell 1: Standard-Priors (`post1`)

### Modellefinition in R (rstanarm)

```{r}
post1 <- stan_glm(rating ~ budget_log10,
               data = movies2
               #, refresh = 0
               )  # Mit `refresh = 0` bekommt man nicht so viel Ausgabe
```


Einige Infos zu den Priori-Werten bei `stan_glm()` findet sich [hier](https://cran.r-project.org/web/packages/rstanarm/vignettes/priors.html).


### Priors

Welche Priori-Werte wurden (per Standard) gewählt?

```{r}
prior_summary(post1)
```


Mit `coefficients` ist das Regressionsgewicht $\beta$ gemeint.


### Posteriori-Verteilung

Überblick über die Parameter:

```{r}
print(post1)
```


Langfassung:

```{r}
summary(post1)
```


Nur die mittleren Schätzwerte für die Regression:

```{r}
coef(post1)
```


Man kann sich die Posteriori-Intervalle so ausgeben lassen:

```{r}
posterior_interval(post1) %>% 
  round(2)
```

Wir wissen jetzt also schon das Wesentliche: Mit einer Wahrscheinlichkeit von 90% liegt der Zusammenhang (das Beta-Gewicht) für Log-Budget zwischen -0.13 und -0.07. Es gibt also einen gewissen, negativen Zusammenhang zwischen Budget und Bewertung eines Films, laut unserem Golem zumindest.


### Visualisieren


#### Priori-Verteilung



```{r echo = TRUE, eval = TRUE}
post1_prior_pred <- stan_glm(rating ~ budget_log10,
               data = movies2,
               prior_PD = TRUE  # DIESER Schalter gibt uns die Prior-Prädiktiv-Verteilung
               #, refresh = 0
               )  # Mit `refresh = 0` bekommt man nicht so viel Ausgabe
```



Aus der [Hilfeseite](https://www.rdocumentation.org/packages/rstanarm/versions/2.21.1/topics/stan_glm):

`prior_PD    A logical scalar (defaulting to FALSE) indicating whether to draw from the prior predictive distribution instead of conditioning on the outcome.`

```{r}
post1_prior_pred
```


Die Koeffizienten aus `post1_prior_pred` sind also *rein* durch die Priori-Werte definiert; die Daten sind nicht eingeflossen.


Wenn wir das Objekt mit `as_tibble()` in eine Tabelle umwandeln, bekommen wir eine Tabelle mit den Stichproben:

```{r}
post1_prior_pred_draws <- 
  post1_prior_pred %>% 
  as_tibble() %>% 
  rename(a = `(Intercept)`,  # schönere, einfachere Namen
         b = budget_log10) %>% 
  slice_sample(n = 100)
```



```{r prior-post1-plot, echo = TRUE, eval = FALSE}
movies2 %>% 
  ggplot() +
  geom_point(aes(x = budget_log10, y = rating)) + 
  geom_abline(data = post1_prior_pred_draws,
aes(intercept = a, slope = b), color = "skyblue", size = 0.2)

```


Puh, die Priori-Werte sind ... vogelwild🐦 .




#### Posteriori-Verteilung: Regressionsgerade 

```{r}
plot1 <- plot0 +
  geom_abline(intercept = coef(post1)[1],
              slope = coef(post1)[2],
              color = "blue")
plot1
```


```{r}
col_names <- c("a", "b", "sigma")
draws_m1 <-
  post1 %>% 
  as_tibble() 

names(draws_m1) <- col_names
```

Ein Blick in die ersten paar Zeilen der Post-Stichproben:

```{r}
draws_m1 %>% 
  slice_head(n=10) %>% 
  gt() %>% 
  fmt_number(everything(), decimals = 1)
```


Und hier die Posteriori-Verteilung für $\alpha$ und $\beta$ visualisiert:

```{r}
plot0 +
  geom_abline(data = draws_m1,
              aes(intercept = a,
                  slope = b),
              color = "skyblue1",
              alpha = .1) +
  geom_abline(intercept = coef(post1)[1],
              slope = coef(post1)[2],
              color = "blue")
```





#### Verteilung von $\beta$


Hier die Verteilung für die Steigung (Regressionsgewicht $\beta$):

```{r}
draws_m1 %>% 
  ggplot(aes(x = b)) +
  geom_density()
```


#### Posterior-Intervalle



Die Posteriori-Intervalle kann man sich schnöde mit `plot()` ausgeben lassen, wobei man als Parameter den Namen des Modells übergibt.

```{r}
plot(post1)
```


Es gibt aber auch andere Darstellungsarten, z.B. als Dichtediagramme:


```{r}
mcmc_areas(post1) +
  labs(title = "Posteriori-Verteilung",
       caption = "Gezeigt werden Median und 50% bzw. 90% Perzentil-Intervalle")
```

S. [Hilfe hier](https://mc-stan.org/bayesplot/reference/MCMC-intervals.html)


Man kann sich auch angeben, welchen Parameter man visualisieren möchte, und zwar mit dem Argument `pars` (wie *paramters*).


Oder nur das Posteriori-Interval für den Regressionskoeffizienten:

```{r}
mcmc_areas(post1,
           pars = "budget_log10")
```


### Fazit


Die Wahrscheinlichkeit, dass der Zusammenhang in Wirklichkeit zwischen -0.15 und -0.05 ist, ist sehr hoch.

Aber was bedeutet das, wie interpretiert man den Befund?

Rufen wir uns dazu ins Gedächtnis, was log10 bedeutet: Es bedeutet, dass man das Budget mit 10 multipliziert, also verzehnfacht, sozusagen eine Null hintendran schreibt.

Also: *Verzehnfacht man das Budget, so verringert sich mittlere Bewertung um etwa 0.15 bis 0.05 Punkte.*

Ob das viel ist, muss ein Medienexperte beantworten. Vielleicht sind Sie ja einer!


## Modell 2: Informierte (?) Priors

Kramen wir all unser Wissen über Filme und die Filmindustrie zusammen! Wie wichtig sind die Kohlen für die Güte eines Films? Haben die einen großen Einfluss? 

(Wenn wir von "Einfluss" sprechen, denken wir sicher automatisch an *kausalen* Einfluss. Jedenfalls geht es mir so und ich glaube, es ist schwierig, nicht an kausalen Einfluss, sondern nur an blanke Assoization, zu denken).


### Modellefinition in R (rstanarm)


Nach langem Beratschschlagen mit Film-Experten gehen wir davon aus, dass es im Prinzip - "normalerweise" keinen Zusammenhang gibt. Allerdings hat man in Filmen schon Pferde kotzen gesehen, deswegen wollen wir unseren Golem zu verstehen geben, dass er sich auch auf Überraschungen einstellen soll ...

Kurz gesagt, auf Golem-Sprech:

$$\beta = \mathcal{N}(0,0.2)$$

Mit anderen Worten, verzehnfacht man das Budget, erwarten wir eine Veränderung von (in 95% der Fälle) nicht mehr als ±0.4 Rating-Punkte.

Für die übrigen Priorwerte greifen wir auf wenig ambitionierte Standardwerte zurück.

```{r}
post2 <- stan_glm(rating ~ budget_log10,
               data = movies2,
               prior_intercept = normal(6, 1),  # alpha
               prior_aux = exponential(1),  # sigma
               prior = normal(0, .2),  # beta
               refresh = 0)  # Nicht so viel Ausgabe
```


Um Rechenzeit zu sparen, kann man das Modell auch speichern:

```{r eval = FALSE}
save(post1, file = "post2.rda")
load(file = "post2.rda")
```


### Priors

```{r}
prior_summary(post2)
```



### Prior-Prädiktiv-Verteilung

#### Berechnen der Prior-Prädiktiv-Verteilung

```{r}
tic()
post2_prior_pred <- stan_glm(rating ~ budget_log10,
                             data = movies2,
                             prior_intercept = normal(6, 1),  # alpha
                             prior_aux = exponential(1),  # sigma
                             prior_PD = TRUE,  # Prior-Prädiktiv-Verteilung
                             prior = normal(0, .2),  # beta
                             refresh = 0)  # Nicht so viel Ausgabe
toc()
```



#### Visualisierung der Prior-Prädiktiv-Verteilung

Dazu gehen wir vor wie für Modell 1, `post1`. Zuerst wandeln wir das Objekt `post2` in eine Tabele mit den Stichproben aus der Post-Verteilung um:

```{r}
post2_prior_pred_draws <- 
  post2_prior_pred %>% 
  as_tibble() %>% 
  rename(a = `(Intercept)`,  # schönere, einfachere Namen
         b = budget_log10) %>% 
  slice_sample(n = 100)
```


Und dann visualsieren



```{r prior-post2-plot, echo = TRUE, eval = FALSE}
movies2 %>% 
  ggplot() +
  geom_point(aes(x = budget_log10, y = rating)) + 
  geom_abline(data = post2_prior_pred_draws,
aes(intercept = a, slope = b), color = "skyblue", size = 0.2)
```


Sieht doch schon viel besser aus. 🏆


### Posteriori-Verteilung


#### Kurzfassung

Überblick über die Parameter:

```{r}
print(post2)
```


Nur die mittleren Schätzwerte für die Regression:

```{r}
coef(post2)
```


#### Langfassung

Ausführlicher:

```{r}
summary(post2)
```


### Visualisieren


#### Regressionsgerade 

```{r}
plot1_m2 <- plot0 +
  geom_abline(intercept = coef(post2)[1],
              slope = coef(post2)[2],
              color = "blue")
plot1_m2
```

Erstellen wir eine Tabelle nur mit den Post-Samples:

```{r}
col_names <- c("a", "b", "sigma")
draws_m2 <-
  post2 %>% 
  as_tibble() 

names(draws_m2) <- col_names
```

Die ersten paar Werte aus der Tabelle mit Post-Samples:

```{r echo = FALSE}
draws_m2 %>% 
  slice_head(n=10) %>% 
  gt() %>% 
  fmt_number(everything(), decimals = 1)
```

Und hier die Regressionsgerade mit dem "Unsicherheitsbereich" für die Regressionskoeffizienten.

```{r}
plot0 +
  geom_abline(data = draws_m2,
              aes(intercept = a,
                  slope = b),
              color = "skyblue1",
              alpha = .1) +
  geom_abline(intercept = coef(post2)[1],
              slope = coef(post2)[2],
              color = "blue")
```

#### Verteilung von $\beta$


```{r}
draws_m2 %>% 
  ggplot(aes(x = b)) +
  geom_density()
```


#### Posterior-Intervalle

S. [Hilfe hier](https://mc-stan.org/bayesplot/reference/MCMC-intervals.html)

```{r}
mcmc_areas(post2) +
  labs(title = "Posteriori-Verteilung",
       caption = "Gezeigt werden Median und 50% bzw. 90% Perzentil-Intervalle")
```


```{r}
mcmc_intervals(post2,
               pars = "budget_log10") 
```



```{r}
mcmc_areas(post2,
           pars = "budget_log10") +
  labs(title = "Posteriori-Verteilung",
       caption = "Gezeigt werden Median und 50% bzw. 90% Perzentil-Intervalle")
```

Das ist das Gleiche wie unser Dichte-Diagramme etwas weiter oben.

### Quantile

```{r}
summary(post2)
```

Laut dem Modell (`post2`) liegt der Regressionskoeffizient mit 90% Wahrscheinlichkeit eng um -0.1 herum.

Genauer gesagt: $90\%PI_b: (-0.13, -0.07)$:

```{r}
draws_m2 %>% 
  summarise(b_90pi = quantile(b, probs = c(0.05, .95)))
```

```{r}
posterior_interval(post2)
```


### Wahrscheinlichkeiten für Parameterwerte

#### Positiver Zusammenhang

$p(b > 0|D)$

mit "D", den Daten des Modells.

```{r}
draws_m2 %>% 
  count(b > 0)
```


Die Wahrscheinlichkeit ist praktisch Null, dass der Zusammenhang positiv ist.



### $R^2$


```{r}
tic()
post2_r2 <- 
  bayes_R2(post2) %>% 
  as_tibble()
toc()
```


```{r}
post2_r2 %>% 
  ggplot(aes(x=value)) +
  geom_density()
```


```{r}
post2_r2 %>% 
  summarise(r2_mean = mean(value),
            r2_median = median(value))
```
Der Anteil erklärter Varianz ist praktisch Null.


Der Golem blickt es nicht! Das Modell ist schlecht. 




### PPV

#### PPV berechnen

Simulieren wir den Erfolg neuer Filme; dabei betrachten wir das Budget von $10^3$ bis $10^8$ (6 Werte). Wir ziehen pro Budgetwert 1000 Stichproben aus der PPV.

```{r}
neue_Filme <- tibble(
  budget_log10 = 3:8)
```


Warum `3` bis `8`? Das sind genau die Werte für `budget_log10`, die wir in daten Daten haben.

Wie viel delogarithmiertem, also "richtigem" Budget entspricht das?

```{r}
10^(3:8)
```

- $10^3 = 1,000$
- $10^4 = 10,000$
- ...
- $10^8 = 100,000,000$


```{r}
ppv_m2 <- 
  posterior_predict(post2, neue_Filme, draws = 1e3) %>% 
  as_tibble() 


dim(ppv_m2)  # Zeilen, Spalten
```


Leider werden unsere Eingabewerte (3 bis 8) zerhauen, stattdessen wird 1 bis 6 zurückgegeben. Kümmern wir uns gleich darum.


Hier ein Blick in die Tabelle `ppv_m2`: 

```{r echo = FALSE}
ppv_m2 %>% 
  head() %>% 
  gt() 
```

Ändern wir die Spaltennamen von 1,2,...6, in 3,4,...,8 um.

Reine Zahlen werden als Spaltennamen nicht akzeptiert, deswegen wandeln wir nohc die Zahl `3` in den Text `"3"` um, mit `as.character()`: 

```{r}
names(ppv_m2) <- as.character(neue_Filme$budget_log10)
```



Vom breiten ins lange Format überführen:

```{r}
ppv_m2_long <- 
  ppv_m2 %>% 
  pivot_longer(everything(),
               names_to="budget_log10",
               values_to="rating")
```


Ein paar Erklärungen zu `pivot_wider()`:

- [Bild](https://ab604.github.io/docs/coding-together-2019/img/pivot_wider_R.png)
- [Beispiel](https://www.r-bloggers.com/2019/10/data-pivoting-with-tidyr/)
- [Erklärung](https://dcl-wrangle.stanford.edu/pivot-basic.html)
- [R4DS](https://r4ds.had.co.nz/tidy-data.html)




```{r}
ppv_m2_long %>% 
  ggplot(aes(x = budget_log10,
             y = rating)) +
  geom_boxplot() 
```

Tja, keine großen Unterschiede zwischen den Budget-Faktoren (also den Werte von `budget_log10`). Unser Modell prognostiziert die Daten ganz passabel. Nicht, dass das Ergebnis spektakulär wäre.




### 90%-Vorhersage-Intervalle

Mit der Funktion `predictive_interval` kann man sich obige Berechnung sparen, sondern bekommt sie genussfertig nach Hause.

Wir sehen hier die *tatsächlichen Rating-Werte* pro Budget-Wert, nicht nur $\mu|b$.




```{r}
post2_pred <- 
  predictive_interval(post2,
                      newdata=neue_Filme)

post2_pred
```


Wie man sieht, sind die Intervalle sehr groß: Das Modell ist *sehr* schlecht.



# Fazit


Die Forschungsfrage war, ob das Budget eines Films mit der Bewertung zusammenhängt.

Dazu wurden zwei einfache lineare Modelle berechnet, die sich in ihren Vorannahmen leicht unterschieden.


## Schätzbereiche für $\beta$ 

Beide Modelle fanden konsistent einen schwachen, negativen linearen Zusammenhang $\beta$ zwischen Budget und Bewertung: Filme mit mehr Budget wurden konsistent schlechter bewertet, laut den beiden Modellen. 
Hier sind 90%-PI berichtet:

- Modell 1: [`r round(posterior_interval(post1)[2,1], 2)`, `r round(posterior_interval(post1)[2,2], 2)`]
- Modell 2: [`r round(posterior_interval(post2)[2,1], 2)`, `r round(posterior_interval(post2)[2,2], 2)`]



## Medianer Effekt


- Modell 1: `r round(summary(post1)[2,1], 2)`
- Modell 2: `r round(summary(post2)[2,1], 2)`



## Beantwortung der Forschungsfrage


Das Modell ist überzeugt, dass es einen leichten, negativen Zusammenhang gibt. Das Modell schließt aus, dass es *keinen* Zusammenhang gibt.





