---
title: TEST2
date: "`r Sys.time()`"
output:
  xaringan::moon_reader:
#    css: ["xaringan-themer.css"]

    css: [default, default-fonts, hygge ]
    lib_dir: libs
    nature:
      highlightStyle: github
      highlightLines: true
      countIncrementalSlides: false

#numbersections: yes
csquotes: TRUE     
---




```{r QM2-Thema4-Gaussmodelle-1, child="children/Setup.Rmd", eval = TRUE}
```


```{r}
rethink_chap <- "3"
```



## Gliederung



.center2[.large[
1. [Mit Stichproben die Post-Verteilung zusammenfassen](https://sebastiansauer.github.io/QM2-Folien/Themen/QM2-Thema3-Post-befragen.html#3)
2. [Mit Stichproben neue Beobachtungen simulieren](https://sebastiansauer.github.io/QM2-Folien/Themen/QM2-Thema3-Post-befragen.html#22)
3. [Hinweise](#hinweise)
4. [Literatur](#literatur)
]]

---

name: teil2
class: center, middle, inverse


# Mit Stichproben neue Beobachtungen simulieren

---


name: teil1
class: center, middle, inverse


# Mit Stichproben die Post-Verteilung zusammenfassen


---

## Zur Erinnerung: Gitterwerte in R berechnen


dsaflk
asdklj
sadjfk

fkdsjl


---



