---
title: "Thema 1: Was ist Inferenzstatistik?"
author: Prof. Sauer
date: WiSe 21
lang: de-DE
bibliography: /Users/sebastiansaueruser/Google Drive/Literatur/refmgt/library-ses.bib
institute: AWM, HS Ansbach
header-includes:
  - \usepackage{booktabs}
  - \usepackage{csquotes}
  - \usepackage{xspace}
  - \usepackage[ngerman]{babel}
#  - \usepackage[T1]{fontenc}
  - \usepackage{mathtools}
output:
  beamer_presentation:
    toc: true
    theme: "Berkeley"
    #colortheme: "dolphin"
    # fonttheme: "structurebold"
    keep_tex: true 
    includes:
      in_header: ../libs/preambletest.tex   
      
#numbersections: yes
csquotes: TRUE        
---


```{r global-knitr-options, include=FALSE}
knitr::opts_chunk$set(
  fig.pos = 'H',
  fig.asp = 0.618,
  fig.center = "align",
  fig.width = 5,
  out.width = "70%",
  fig.cap = "", 
  fig.path = "",
  echo = FALSE,
  message = FALSE,
  warning = FALSE,
  cache = TRUE,
  fig.show = "hold")

knitr::opts_knit$set(
  #base.dir = "img",
  root.dir = rprojroot::find_rstudio_root_file()
)

knitr::knit_hooks$set(crop = knitr::hook_pdfcrop)
```


```{r echo = FALSE}
library(tidyverse)
library(knitr)
#library(patchwork)
```

```{r}
#source("R-Code/img.R")
```






```{r}
theme_set(theme_minimal())
```

# Wahrscheinlichkeit





## Bayes' "Theorem"

\begin{alertblock}{Formel Bayes' Theorem}
$$Pr(H|D) = \frac{Pr(D|H) Pr(H)}{Pr(D)}$$
\end{alertblock}




- Bestandteile:

    - Posteriori-Wahrscheinlichkeit: $Pr_{Post}  := Pr(H|D)$

    - Likelihood: $L := Pr(D|H)$

    - Priori-Wahrscheinlichkeit: $Pr_{Priori} := Pr(H)$

    - Evidenz: $E := Pr(D)$

- Bayes' Theorem gibt die $Pr_{Post}$ an, wenn man die Gleichung mit der $Pr_{Priori}$ und dem $L$ füttert.

- Bayes' Theorem wird häufig verwendet, um die $Pr_{Post}$ zu quantifizieren. 

- Die $Pr_{Post}$ ist proportional zu $L$  mal $Pr_{Priori}$ der Hypothese.


