---
title: "Thema 1: Was ist Inferenzstatistik?"
subtitle: "QM2, ROS, Kap. 1, ReThink_v1, Kap. 1"
author: Prof. Sauer
date: WiSe 21
lang: de-DE
bibliography: /Users/sebastiansaueruser/Google Drive/Literatur/refmgt/library-ses.bib
institute: AWM, HS Ansbach
header-includes:
- \usepackage[ngerman]{babel}
- \usepackage{selinput}
- \SelectInputMappings{adieresis={ä}, germandbls={ß}}
- \usepackage{tikz}
- \usetikzlibrary{calc, shapes, backgrounds}
- \usepackage{amsmath, amssymb}
- \pagecolor{olive!50!yellow!50!white}
output:
  beamer_presentation:
    toc: true
    theme: "Berkeley"
    #colortheme: "dolphin"
    # fonttheme: "structurebold"
    keep_tex: false 
    includes:
      in_header: ../libs/preamble.tex    
editor_options: 
  chunk_output_type: console
---


```{r global-knitr-options, include=FALSE}
knitr::opts_chunk$set(
  fig.pos = 'H',
  fig.asp = 0.618,
  fig.center = "align",
  fig.width = 5,
  out.width = "70%",
  fig.cap = "", 
  fig.path = "",
  echo = FALSE,
  message = FALSE,
  warning = FALSE,
  cache = TRUE,
  fig.show = "hold")

knitr::opts_knit$set(
  #base.dir = "img",
  root.dir = rprojroot::find_rstudio_root_file()
)

knitr::knit_hooks$set(crop = knitr::hook_pdfcrop)
```


```{r echo = FALSE}
library(tidyverse)
library(knitr)
library(patchwork)
```

```{r}
source("R-Code/img.R")
```






```{r}
theme_set(theme_minimal())
```

# Was ist Inferenzstatistik?



\hyphenation{Wahr-schein-lichk-keit} 





## Deskriptiv- vs. Inferenzstatistik
\tikzset{
zahl/.style={fill=blue!70!yellow, text=black, label=center:\textsf{\Large Z}},
kopf/.style={fill=orange!90!blue, label=center:\textsf{\Large K}}
}</pre>
<pre>\begin{tikzpicture}
[scale=1.5, transform shape,
thick,
every node/.style={draw, circle, minimum size=10mm},
grow=down, %Zeichenrichtung
level 1/.style={sibling distance=3cm},
level 2/.style={sibling distance=4cm},
level 3/.style={sibling distance=2cm},
level distance=1.25cm]

\node[fill=gray!40, shape=rectangle, rounded corners, minimum width = 6cm] {Münzwurf}
child{ node[shape=circle split,draw,line width=1pt,minimum size=10mm,inner sep=0mm, font=\sffamily\large, rotate=30] (Start) { \rotatebox{-30}{K} \nodepart{lower} \rotatebox{-30}{Z}}
child {node[kopf] (A) {}
child {node[kopf] (B) {}}
child {node[zahl] (C) {}}
}
child {node[zahl] (D) {}
child {node[kopf] (E) {}}
child {node[zahl] (F) {}}
}
};

%Füllung der Wurzel = "Start"
\begin{scope}[on background layer, rotate=30]
\fill[kopf] (Start.base) ([xshift=0mm]Start.east) arc (0:180:5mm)--cycle;
\fill[zahl] (Start.base) ([xshift= 0pt]Start.west) arc (180:360:5mm)--cycle;
\end{scope}

%Beschriftung
\path (Start) -- (A) node [draw=none, near start, left] {$0.5$};
\path (A) -- (B) node [draw=none, near start, left] {$0.5$};
\path (A) -- (C) node [draw=none, near start, right] {$0.5$};
\path (Start) -- (D) node [draw=none, near start, right] {$0.5$};
\path (D) -- (E) node [draw=none, near start, left] {$0.5$};
\path (D) -- (F) node [draw=none, near start, right] {$0.5$};
%
\node[below=11pt, draw=none, name=X] at (B) {$0.25$};
\node[below=11pt, draw=none] at (C) {$0.25$};
\node[below=11pt, draw=none, name=Y] at (E) {$0.25$};
\node[below=11pt, draw=none] at (F) {$0.25$};
%
\draw[densely dashed, rounded corners, thin] (X.south west) rectangle (Y.north east);

\end{tikzpicture}
%===========
