---
title: TEST

output:
  xaringan::moon_reader:
#    css: ["xaringan-themer.css"]

    css: [default, default-fonts, hygge ]
    lib_dir: libs
    nature:
      highlightStyle: github
      highlightLines: true
      countIncrementalSlides: false

#numbersections: yes
csquotes: TRUE     
---




```{r QM2-Thema4-Gaussmodelle-1, child="children/Setup.Rmd"}
```


```{r}
rethink_chap <- "3"
```



## Visualisierung der PPV

```{r QM2-Thema3-Post-befragen-32}
n <- 1001
n_success <- 6
n_trials  <- 9

d <-
  tibble(p_grid = seq(from = 0, to = 1, length.out = n),
         # note we're still using a flat uniform prior
         prior  = 1) %>% 
  mutate(likelihood = dbinom(n_success, size = n_trials, prob = p_grid)) %>% 
  mutate(post = (likelihood * prior) / sum(likelihood * prior))

```

```{r QM2-Thema3-Post-befragen-36}
img("ppv.png")
```

.footnote[Quelle: `r RefManageR::Citet(bib, "mcelreath_statistical_2020")`]

---




## Vergleich der Verteilungen




```{r QM2-Thema3-Post-befragen-38, eval = TRUE}
img_file <- paste0("https://github.com/sebastiansauer/QM2-Folien/raw/main/img/post-pred-ppv-anim.gif")
knitr::include_graphics(img_file)

```


- Links - *Posterior-Verteilung*: Wahrscheinlichkeiten der Parameterwerte
- Mitte - *Stichprobenverteilung*: Wahrscheinlichkeiten der Beobachtungen gegeben eines bestimmten Parameterwertes
- Rechts - *Posterior-Prädiktiv-Verteilung*: Wahrscheinlichkeiten der Beobachtungen unter Berücksichtigung der Unsicherheit der Posteriori-Verteilung

[Bild](https://sebastiansauer.github.io/QM2-Folien/Themen/QM2-Thema3-Post-befragen.html#1)

.footnote[[Quelle: R. McElreath](https://twitter.com/rlmcelreath/status/1448978045247893505)]

---


