
name: hinweise
class: center, middle, inverse




```{r}
outro_img <- paste0("https://raw.githubusercontent.com/sebastiansauer/QM2-Folien/main/img/outro/img", params$kapitel_nr, ".jpg")
```


# Hinweise 

---

## Zu diesem Skript

- Dieses Skript bezieht sich auf folgende [Lehrbücher](#literatur): 
  - `r book`


- Dieses Skript wurde erstellt am `r Sys.time()` 

- Lizenz: [MIT-Lizenz](https://github.com/sebastiansauer/QM2-Folien/blob/main/LICENSE)

- Autor: Sebastian Sauer.

- Um diese HTML-Folien korrekt darzustellen, ist eine Internet-Verbindung nötig.

- Mit der Taste `?` bekommt man eine Hilfe über Shortcuts.

- Wenn Sie die Endung `.html` in der URL mit `.pdf` ersetzen, bekommen Sie die PDF-Version der Datei. 

- Alternativ können Sie im Browser Chrome die Folien als PDF drucken (klicken Sie auf den entsprechenden Menüpunkt).

- Den Quellcode der Skripte finden Sie [hier](https://github.com/sebastiansauer/QM2-Folien/tree/main/Themen).

- Eine PDF-Version kann erzeugt werden, indem man im Chrome-Browser die Webseite druckt (Drucken als PDF).

---

name: homepage
background-image: url(`r outro_img`)
background-size: contain
background-position: left




.pull-right[

</br>
</br>
</br>
</br>
</br>
</br>
.right[
### [Homepage](https://sebastiansauer.github.io/bayes-start/)
]


]





<!-- https://github.com/sebastiansauer/QM2-Folien/blob/main/img/outro/img1.jpg?raw=true -->
<!-- ../img/outro/img -->

---

name: literatur

## Literatur

[Diese](https://sebastiansauer.github.io/QM2-Folien/citations.html) R-Pakete wurden verwendet.

.small[
```{r Hinweise-1, results='asis', echo=FALSE, cache=FALSE}
RefManageR::PrintBibliography(bib)
```

]


---


