
name: teil2
class: center, middle, inverse


```{r Post-Regression-befragen-1}
library("latex2exp")
library("patchwork")
library("gt")
library("rethinking")
library(rstanarm)
#library("tidyverse")
```

# Die Post-Verteilung befragen

---

## Mittelwerte von $\alpha$ und $\beta$ aus der Post-Verteilung

.pull-left[
```{r Post-Regression-befragen-2, echo = TRUE}
post_m43a <-
  as_tibble(m43a)
```

Die ersten paar Zeilen:

```{r Post-Regression-befragen-3}
post_m43a %>% 
  mutate(id = 1:nrow(post_m43a), .before = 1) %>% 
  head(n=3) %>% 
  gt() %>% 
  fmt_number(columns = 2:4, decimals = 1)
```

]

.pull-right[

```{r Post-Regression-befragen-4, echo = TRUE}
names(post_m43a) <- 
  c("a", "b", "sigma")

post_m43a_summary <-
  post_m43a %>% 
  summarise(
    a_mean = mean(a),
    b_mean = mean(b),
    s_mean = mean(sigma))
```


```{r Post-Regression-befragen-5}
post_m43a_summary %>% 
  gt() %>% 
  fmt_number(1:3, decimals = 1)
```



]

---


## Visualisieren der "mittleren" Regressiongeraden


.pull-left[

```{r}
post_m43a_summary %>% 
  gt() %>% 
  fmt_number(1:3, decimals = 1)
```

]

.pull-right[

```{r Post-Regression-befragen-6, echo = TRUE, eval = FALSE}
d2 %>% 
  ggplot() +
  aes(x = weight_c, y = height) +
  geom_point() +
  geom_abline(
    slope = 0.9,
    intercept = 154,
    color = "blue")
```

]


```{r ref.label="Post-Regression-befragen-6", echo = FALSE, fig.asp = .4}

```


---


## Zentrale Statistiken zu den Parametern

In diesem Modell gibt es drei Parameter: $\mu, \beta, \sigma$.

.pull-left[
### Mittelwerte
- Mittlere Größe?
- Schätzwert für den Zusammenhang von Gewicht und Größe?
- Schätzwert für Ungewissheit in der Schätzung der Größe?

```{r Post-Regression-befragen-7, echo = TRUE}
post_m43a_summary
```

]

.pull-right[
### Streuungen
- Wie unsicher sind wir uns in den Schätzungen der Parameter?
```{r Post-Regression-befragen-8, echo = TRUE}
post_m43a_summary2 <-
  post_m43a %>% 
  summarise(
    a_sd = sd(a),
    b_sd = sd(b),
    s_sd = sd(sigma))
```


```{r Post-Regression-befragen-9}
post_m43a_summary2 %>% 
  slice_head(n=3) %>% 
  gt() %>% 
  fmt_number(everything(),
             decimals = 2)
```


]


---


## Ungewissheit von $\alpha$ und $\beta$ aus der Post-Verteilung


.pull-left[
Die ersten 10 Stichproben
```{r Post-Regression-befragen-10, echo = TRUE}
d2 %>% 
  ggplot(aes(x = weight_c, 
             y = height)) +
  geom_point() +
  geom_abline(
    data = post_m43a %>% slice_head(n=10),
    aes(slope = b,
        intercept = a),
    alpha = .3)
```


]




.pull-right[
Die ersten 100 Stichproben
```{r Post-Regression-befragen-11, echo = TRUE}
d2 %>% 
  ggplot(aes(x = weight_c, 
             y = height)) +
  geom_point() +
  geom_abline(
    data = post_m43a %>% slice_head(n=100),
    aes(slope = b,
        intercept = a),
    alpha = .02)
```


]


---

## Fragen zu Quantilen des Achsenabschnitts 

Bei einem zentrierten Prädiktor misst der Achsenabschnitt die mittlere Größe.

.pull-left[
- Welche mittlere Größe mit zu 50%, 90% Wskt. nicht überschritten?
- Welche mittlere Größe mit zu 95% Wskt. nicht unterschritten?
- Von wo bis wo reicht der innere 50%-Schätzbereich der mittleren Größe?



```{r quantile-post, echo = FALSE, eval = TRUE}
post_m43a %>% 
  summarise(
    q_50 = 
      quantile(a, prob = .5),
    q_90 = 
      quantile(a, prob = .9),
    q_05 = 
      quantile(a, prob = .05))

post_m43a %>% 
  summarise(          
    pi_50 = 
    quantile(a, 
             prob = c(.25, .75)))

```

]

.pull-right[
```{r Post-Regression-befragen-12, ref.label = "quantile-post", eval = FALSE, echo = TRUE}

```

]

---
## Fragen zu Wahrscheinlichkeitsmassen des Achsenabschnitts 

Bei einem zentrierten Prädiktor misst der Achsenabschnitt die mittlere Größe.

.pull-left[
- Wie wahrscheinlich ist es, dass die mittlere Größe bei mind. 155 cm liegt?


```{r echo = TRUE}
post_m43a %>% 
  count(gross = a >= 155) %>% 
  mutate(prop = n / sum(n))
```

```{r}
wskt_gross <- 
  post_m43a %>% 
  count(gross = a >= 155) %>% 
  mutate(prop = n / sum(n)) %>% 
  pull(prop) %>% 
  `[`(2) %>% 
  round(2)
```

Die Wahrscheinlichkeit beträgt `r wskt_gross`.
]

.pull-right[

- Wie wahrscheinlich ist es, dass die mittlere Größe höchstens 154.5 cm beträgt?


```{r echo = TRUE}
post_m43a %>% 
  count(klein = (a <= 154.5)) %>% 
  mutate(prop = n / sum(n))
```

```{r}
wskt_klein <- 
  post_m43a %>% 
  count(klein = a <= 154.5) %>% 
  mutate(prop = n / sum(n)) %>% 
  pull(prop) %>% 
  `[`(2) %>% 
  round(2)
```


Die Wahrscheinlichkeit beträgt `r wskt_klein`.
]




---

## Ungewissheit von Achsenabschnitt und Steigung 

... als Histogramme visualisiert

.pull-left[

### Achsenabschnitt

```{r Post-Regression-befragen-13, echo = TRUE, eval = TRUE}
post_m43a %>% 
  ggplot(aes(x = a)) +
  geom_density()
```

]

.pull-right[

### Regressionsgewicht (Steigung)

```{r Post-Regression-befragen-14, echo = TRUE}
post_m43a %>% 
  ggplot(aes(x = b)) +
  geom_density()
```

]



---

## Ungewissheit für $\mu|\text{weight}=45, 50$

.pull-left[
- 50 kg ist 5 kg über dem MW
- `b` ist zentriert: `b=0` ist MW von `weight`
```{r mu-at-50, echo = TRUE}
mu_at_45_50 <-
  post_m43a %>% 
  mutate(mu_at_45 = a,
         mu_at_50 = a + b * 5)
```


```{r Post-Regression-befragen-15, echo = TRUE, eval = FALSE}
mu_at_45_50 %>% 
  ggplot(aes(x = mu_at_45)) +
  geom_density()
```


```{r Post-Regression-befragen-16, echo = TRUE, eval = FALSE}
mu_at_45_50 %>% 
  ggplot(aes(x = mu_at_50)) +
  geom_density()
```


]

.pull-right[

```{r Post-Regression-befragen-17}
mu_at_45_50 %>% 
  ggplot(aes(x = mu_at_45)) +
  geom_density() +
  scale_y_continuous(NULL, breaks = NULL) +
  xlab(expression(mu["height | weight = 45"])) +
  scale_x_continuous(limits = c(150, 160))
```


```{r Post-Regression-befragen-18}
mu_at_45_50 %>% 
  ggplot(aes(x = mu_at_50)) +
  geom_density() +
  scale_y_continuous(NULL, breaks = NULL) +
  xlab(expression(mu["height | weight = 50"])) +
  scale_x_continuous(limits = c(150, 160))
```



]


---

## Wie groß ist ein !Kung mit 50kg Gewicht im Mittel?

$\mu|w=50$

```{r Post-Regression-befragen-19, echo = TRUE}
mu_at_45_50 %>% 
  summarise(pi = quantile(mu_at_50, prob = c(0.5, .9)))
```
Die mittlere Größe - gegeben $w=50$ - liegt mit 90% Wahrscheinlichkeit zwischen den beiden Werten.


Welche mittlere Größe wird mit 95% Wahrscheinlichkeit nicht überschritten, wenn die Person 45kg wiegt?

```{r Post-Regression-befragen-20}
mu_at_45_50 %>% 
  summarise(q_95 = quantile(mu_at_45, prob = .95))
```

---


