
name: teila
class: center, middle, inverse


```{r Post-Regression-1}
library("latex2exp")
library("patchwork")
library("gt")
library("rethinking")
library("tidyverse")
```



# Post-Verteilung der Regression

---


## Einfache Regression


.pull-left[

- Die (einfache) Regression prüft, inwieweit zwei Variablen, $Y$ und $X$ linear zusammenhängen.
- Je mehr sie zusammenhängen, desto besser kann man $X$ nutzen, um $Y$ vorherzusagen (und umgekehrt).
- Hängen $X$ und $Y$ zusammen, heißt das nicht (unbedingt), dass es einen *kausalen* Zusammenhang zwische $X$ und $Y$ gibt.
- Linear bedeutet, der Zusammenhang ist additiv und konstant: wenn $X$ um eine Einheit steigt, steigt $Y$ immer um $b$ Einheiten.

]

.pull-right[

```{r Post-Regression-2, fig.asp = 1}
library(rethinking)
data("Howell1")
d <- Howell1
d2 <- 
  d %>% 
  filter(age > 18) %>% 
  as_tibble()

d2 %>% 
  #select(weight, height) %>% 
  #drop_na() %>% 
  ggplot(
       aes(x = weight, y = height)) +
  geom_point(alpha = .7) +
  geom_smooth(method = "lm")

```


]

---

## Statistiken zum !Kung-Datensatz

[Datenquelle](https://raw.githubusercontent.com/sebastiansauer/2021-wise/main/Data/Howell1a.csv)

.tiny[
```{r Post-Regression-3, echo = TRUE, eval = FALSE}
library(tidyverse)
library(rstatix)
Kung_path <- "https://tinyurl.com/jr7ckxxj"  # Datenquelle s.o.

d <- read_dsv(Kung_path)  

d2 <- 
  d %>% 
  filter(age > 18)

get_summary_stats(d2)
```

]


```{r Post-Regression-4, echo = FALSE, eval = TRUE}
library(rstatix)

get_summary_stats(d2) %>% 
  gt() %>% 
  fmt_number(columns = 2:13, decimals = 1)
```



```{r Post-Regression-5}
weight_mean <- mean(d2$weight)
weight_sd <- sd(d2$height)

height_mean <- mean(d2$height)
height_sd <- sd(d2$height)

d2_summary <-
  d2 %>% 
  select(weight, height) %>% 
  pivot_longer(everything()) %>% 
  group_by(name) %>% 
  summarise(avg = mean(value),
            stdev = sd(value))
```

Das mittlere Körpergewicht (`weight`) liegt bei ca. 45kg (sd 7 kg).

---

## Visualisierung von `weight` und `height`

Explorative Datenanalyse (keine Inferenz auf Populationswerte, sondern auf die Stichprobe bezogen)

```{r Post-Regression-6, echo = FALSE, fig.asp=.5}
d2 %>% 
  select(weight, height) %>% 
  pivot_longer(everything()) %>% 
  ggplot(aes(x = value)) +
  geom_histogram() +
  facet_wrap(~ name, scales = "free") +
  geom_vline(data = d2_summary,
             aes(xintercept = avg)) +
  geom_segment(data = d2_summary,
              aes(x = avg-stdev,
                  xend = avg+stdev),
              y = 0,
              yend = 0,
              alpha = .7,
              color = "blue",
              size = 2) +
  labs(caption = "Vertikale Linie: Mittelwert\nhorizontale Linie: Std. Abweichung")
```


---



## Prädiktor zentrieren 1/2 



- Zieht man von jedem Gewichtswert den Mittelwert ab, so bekommt man die Abweichung des Gewichts vom Mittelwert (Präditkor "zentrieren").
- Wenn man den Prädiktor (`weight`) zentriert hat, ist der Achsenabschnitt, $\alpha$, einfacher zu verstehen.
- In einem Modell mit zentriertem Prädiktor (`weight`) gibt der Achsenabschnitt die Größe einer Person mit durchschnittlichem Gewicht an. 
- Würde man `weight` nicht zentrieren, gibt der Achsenabschnitt die Größe einer Person mit `weight=0` an, was nicht wirklich sinnvoll zu interpretieren ist.

---



## Prädiktor zentrieren 2/2



.pull-left[
```{r Post-Regression-7, echo = TRUE}
d2 <-
  d2 %>% 
  mutate(
    weight_c = weight - 
      mean(weight))
```

]

.pull-right[
```{r Post-Regression-8}
d2 %>% 
  slice_head(n=3) %>% 
  gt() %>% 
  fmt_number(columns = everything(), decimals = 0)
```

]


```{r Post-Regression-9, fig.asp=0.5}
d2 %>% 
  select(weight, weight_c) %>% 
  pivot_longer(everything()) %>% 
  ggplot(aes(x = value)) +
  geom_histogram() +
  facet_wrap(~ name, scales = "free")
```


---


## Für jede Ausprägung des Prädiktors brauchen wir eine  Post-Verteilung für $\mu$



```{r m41, echo = FALSE}
modell_definition <-
  alist(  
    height ~ dnorm(mu, sigma),
    mu ~ dnorm(178, 20),
    sigma ~ dunif(0, 50)
  )  

m41 <- quap( 
  modell_definition,
  data = d2
)

post_m41 <- extract.samples(m41, n = 1e4)

```


```{r Post-Regression-10}
plot_post_41 <- 
  post_m41 %>% 
  ggplot() +
  aes(x = mu) +
  geom_density(fill = "grey60") +
  labs(x = expression(mu),
       title = TeX("Posteriori-Verteilung für $\\mu$, m41")) +
  scale_y_continuous(breaks = NULL)
```

```{r Post-Regression-11}

lm1 <- lm(height ~ weight, data = d2)

d_pred <-
  tibble(weight = c(40, 45, 50, 55),
         height = predict(lm1, newdata = data.frame(weight)))

plot_condition <- 
  d2 %>% 
  #select(weight, height) %>% 
  #drop_na() %>% 
  ggplot(
       aes(x = weight, y = height)) +
  geom_point(alpha = .7) +
  geom_smooth(method = "lm") +
  geom_point(data = d_pred, color = "red", size = 5, alpha = .5) +
  labs(title = "Für jeden Wert von X\nwird eine Post-Vert. berechnet")
```


```{r m43}
d2 <-
  d2 %>% 
  mutate(weight_c = weight - mean(weight))


m43 <-
  quap(
    alist(
      height ~ dnorm(mu, sigma),
      mu <- a + b*weight_c,
      a ~ dnorm(178, 20),
      b ~ dlnorm(0, 1),
      sigma ~ dunif(0, 50)
    ),
    data = d2)

post_m43 <-
  extract.samples(m43)

post_m43 <-
  post_m43  %>% 
  mutate(mu_at_40 = post_m43$a + post_m43$b*(40 - mean(d2$weight)),
         mu_at_45 = post_m43$a + post_m43$b*(45 - mean(d2$weight)),
         mu_at_50 = post_m43$a + post_m43$b*(50 - mean(d2$weight)),
         mu_at_55 = post_m43$a + post_m43$b*(55 - mean(d2$weight)))

post_at_plot <-
  post_m43 %>% 
  select(starts_with("mu")) %>% 
  pivot_longer(everything(), names_to = "condition",
               values_to = "mu") %>% 
  ggplot() +
  aes(x = mu) +
  geom_density(fill = "grey60") +
  facet_wrap(~ condition, nrow = 1, scales = "free") +
  scale_y_continuous(breaks = NULL) +
  labs(title = "Post-Verteilungen an verschiedenen Werten von X")
```



```{r Post-Regression-12, out.width="100%", fig.width=7}
p1 <- (plot_post_41 | plot_condition) / post_at_plot
p1
```

---

## Modelldefinition von `m43`

- Für jede Ausprägung von `weight` wird eine Post-Verteilung für `height` berechnet.
- Der Mittelwert $\mu$ für jede Post-Verteilung ergibt sich aus dem .green[linearen Modell (der Regression)].
- Die Post-Verteilung berechnet sich auf Basis der .blue[Priori-Werte] und des .red[Likelihood] (Bayes-Formel).
- Wir brauchen .blue[Priori-Werte] für die Steigung $\beta$ und den Achsenabschnitt $\alpha$ der Regressionsgeraden.
- Außerdem brauchen wir einen .blue[Priori-Wert], der die Streuung $\sigma$ der Größe (`height`) angibt.
- Der .green[Likelihood] gibt an, wie wahrscheinlich ein Wert `height` ist, gegeben $\mu$ und $\sigma$.


$$
\begin{align*}
\color{red}{\text{height}_i} & \color{red}\sim \color{red}{\operatorname{Normal}(\mu_i, \sigma)} && \color{red}{\text{Likelihood}} \\
\color{green}{\mu_i} & \color{green}= \color{green}{\alpha + \beta\cdot \text{weight}_i}  && \color{green}{\text{Lineares Modell} } \\
\color{blue}\alpha & \color{blue}\sim \color{blue}{\operatorname{Normal}(178, 20)} && \color{blue}{\text{Priori}} \\
\color{blue}\beta  & \color{blue}\sim \color{blue}{\operatorname{Normal}(0, 10)}  && \color{blue}{\text{Priori}}\\
\color{blue}\sigma & \color{blue}\sim \color{blue}{\operatorname{Uniform}(0, 50)}  && \color{blue}{\text{Priori}}
\end{align*}
$$


---

## Likelihood, `m43`



$$
\begin{aligned}
\color{red}{\text{height}_i} & \color{red}\sim \color{red}{\operatorname{Normal}(\mu_i, \sigma)} && \color{red}{\text{Likelihood}}
\end{aligned}
$$




- Der Likelihood von `m43` ist ähnlich zu den vorherigen Modellen (`m41, m42`).
- Nur gibt es jetzt ein kleines "Index-i" am $\mu$ und am $h$ (h wie `heights`).
- Es gibt jetzt nicht mehr nur einen Mittelwert $\mu$, sondern für jede Beobachtung (Zeile) einen Mittelwert $\mu_i$.
- Lies  etwa so:

>    "Die Wahrscheinlichkeit, eine bestimmte Größe bei Person $i$ zu beobachten, gegeben $\mu$ und $\sigma$ ist normalverteilt (mit Mittelwert $\mu$ und Streuung $\sigma$)".



---

## Regressionsformel, `m43`


$$
\begin{aligned}
\color{green}{\mu_i} & \color{green}= \color{green}{\alpha + \beta\cdot \text{weight}_i}  && \color{green}{\text{Lineares Modell} } \\
\end{aligned}
$$


- $\mu$ ist jetzt nicht mehr ein Parameter, der (stochastisch) geschätzt werden muss. $\mu$ wird jetzt (deterministisch) *berechnet*. Gegeben $\alpha$ und $\beta$ ist $\mu$ ohne Ungewissheit bekannt.
- $\text{weight}_i$ ist der Prädiktorwert (`weight`) der $i$ten Beobachtung, also einer !Kung-Person (Zeile $i$ im Datensatz).
- Lies  etwa so:

>    "Der Mittelwert $\mu_i$ der $i$ten Person berechnet sich als Summe von $\alpha$ und $\beta \cdot \text{weight}_i$".


- $\mu_i$ ist eine lineare Funktion von `weight`.
- $\beta$ gibt den Unterschied in `height` zweier Beobachtung an, die sich um eine Einheit in `weight` unterscheiden (Steigung der Regressionsgeraden).
- $\alpha$ gibt an, wie groß $\mu$ ist, wenn `weight` Null ist.

---


## Priori-Werte der Regression, `m43`



$$
\begin{align*}
\color{blue}\alpha & \color{blue}\sim \color{blue}{\operatorname{Normal}(178, 20)} && \color{blue}{\text{Priori}} \\
\color{blue}\beta  & \color{blue}\sim \color{blue}{\operatorname{Normal}(0, 10)}  && \color{blue}{\text{Priori}}\\
\color{blue}\sigma & \color{blue}\sim \color{blue}{\operatorname{Uniform}(0, 50)}  && \color{blue}{\text{Priori}}
\end{align*}
$$

- Parameter sind hypothetische Kreaturen: Man kann sie nicht beobachten, sie existieren nicht wirklich. Ihre Verteilungen nennt man Priori-Verteilungen.
- $\alpha$ wurde in `m41` als $\mu$ bezeichnet, da wir dort eine "Regression ohne Prädiktoren" berechnet haben.
- $\sigma$ ist uns schon als Parameter bekannt und behält seine Bedeutung.
- $\beta$ fasst unser Vorwissen, ob und wie sehr der Zusammenhang zwischen Gewicht und Größe positiv (gleichsinnig ist).
   - 🤔 Moment. Dieser Prior, $\beta$ erachtet positive und negative Zusammenhang als gleich wahrscheinlich?!
    
    
---


## Prior-Prädiktiv-Simulation für `m43`




.pull-left[
Wir simulieren 100 Regressionslinien:

```{r Post-Regression-13, echo = TRUE}
n_lines <- 100
lines <-
  tibble(n = 1:n_lines,
       a = rnorm(n_lines, 
                   mean = 178, 
                   sd = 20),
         b = rnorm(n_lines, 
                   mean = 0, 
                   sd = 10))
```

```{r Post-Regression-14}
lines %>% 
  slice_head(n = 3) %>% 
  gt() %>% 
  fmt_number(columns = everything(), decimals = 0)
```


]


.pull-right[
🤯 Oh nein! Viele dieser Regressionsgeraden sind unsinnig!

```{r Post-Regression-15, fig.asp=1}
# how many lines would you like?
lines <- 
  lines %>% 
  expand(nesting(n, a, b), weight = range(d2$weight)) %>% 
  mutate(height = a + b * (weight - mean(d2$weight)))

lines %>% 
  ggplot(aes(x = weight, y = height, group = n)) +
  geom_hline(yintercept = c(0, 272), linetype = 2:1, size = 1/3) +
  geom_line(alpha = 1/10) +
  coord_cartesian(ylim = c(-100, 400)) +
  ggtitle("b ~ dnorm(0, 10)")
```
.tiny[Die durchgezogene horizontale Linie gibt die Größe des [größten Menschens, Robert Pershing Wadlow](https://en.wikipedia.org/wiki/Robert_Wadlow), an.]

]


---


## Wir müssen die Steigung zurecht stauchen

.pull-left[
### Oh no

Eine Normalverteilung mit viel Streuung:

```{r Post-Regression-16}
d <-
  tibble(
    x = seq(-30,30,.1),
    y = dnorm(x, mean = 0, sd = 10)
  )

d %>% 
  ggplot(aes(x,y)) +
  geom_line() +
  scale_y_continuous(breaks = NULL)
```

🤯 $\beta=-20$ ist gut möglich: Pro kg Gewicht sind Menschen im Schnitt 20cm kleiner, laut dem Modell. Quatsch.
]


.pull-right[
### Oh yes

Wir bräuchten eher so eine Verteilung:

```{r Post-Regression-17}
d <-
  tibble(
    x = seq(-1, 10,.1),
    y = dexp(x, rate =.5)
  )

d %>% 
  ggplot(aes(x,y)) +
  geom_line() +
  scale_y_continuous(breaks = NULL)
```

😍 Wo gibt's diese Verteilung?
]


---

## Darf ich vorstellen: Die Exponential-Verteilung 🍾




.left-column[

```{r Post-Regression-18, fig.asp = 1, fig.width=2, echo = FALSE}
d <-
  tibble(
    x = seq(0, 5,.1),
    y = dexp(x, rate = 1)
  )

d %>% 
  ggplot(aes(x,y)) +
  geom_line() 
```

$$\beta \sim \operatorname{Exp}(1)$$

]

.right-column[
- Eine *Exp*onentialverteilung ist nur für positive Werte, $x>0$, definiert.
- Sie ist eine praktische Wahl, wenn man einen Parameter auf einen positiven Wertebereich bändigen möchte.
- Steigt X um eine Einheit, so verändert sich Y um einen konstanten Faktor.
- Sie hat nur einen Parameter, $\lambda$; $\frac{1}{\lambda}$  gibt die Streuung ("Gestrecktheit") der Verteilung an.
- Die Verteilung für $\beta$ ist plausibel:
    - Nur positive Steigungen
    - Keine sehr starken Zusammenhänge.
    
Simulieren wir mal die Priori-Prädiktiv-Verteilung und schauen, was passiert.

]

---


## Exponentialverteilung mit R



.pull-left[

```{r dexp-plot, echo = TRUE, eval = FALSE}
d <-
  tibble(
    x = seq(0, 5,.1),
    y1 = dexp(x, rate = 1),
    y2 = dexp(x, rate = 0.5)
  )

d %>% 
  ggplot(aes(x)) +
  geom_line(aes(y = y1)) +
  geom_line(aes(y = y2), 
            color = "blue")
```


]

.pull-right[

```{r Post-Regression-19, ref.label = "dexp-plot", echo = FALSE, eval = TRUE}

```

$$\beta \sim \operatorname{Exp}(1)$$

$$\color{blue}\beta \color{blue}\sim \color{blue}{\operatorname{Exp}(0.5)}$$

]

---

## Priori-Prädiktiv-Simulation, 2. Versuch

$$\beta \sim \operatorname{Exp}(1)$$


```{r Post-Regression-20, echo = FALSE}
lines2 <- 
  tibble(n = 1:n_lines,
         a = rnorm(n_lines, mean = 178, sd = 20),
         b = rexp(n_lines, 1)) 
```

```{r Post-Regression-21, eval = FALSE}
lines2 %>% 
  ggplot(aes(x = weight, y = height)) +
 #geom_point() +
  geom_abline(aes(slope = b, intercept = a), alpha = .1) +
  scale_y_continuous(limits = c(0, 400)) +
  scale_x_continuous(limits = c(30,90))
```




```{r Post-Regression-22, eval = FALSE}
# plot
d2 %>% 
  ggplot(aes(x = weight, y = height)) +
  geom_hline(yintercept = c(0, 272), linetype = 2:1, size = 1/3) +
  geom_line(data = lines2, 
            alpha = 1/10, aes(group = n)) 
  geom_text(data = text_df,
            aes(label = label),
            size = 3) +
  coord_cartesian(ylim = c(-100, 400)) +
  ggtitle("b ~ dexp(1)")
```




```{r Post-Regression-23, out.width="70%"}
text_df <-
  tibble(weight = c(34, 43),
         height = c(0 - 25, 272 + 25),
         label  = c("Embryo", "Größter Mensch (272 cm)"))

# simulate
set.seed(2971)

lines3 <- 
tibble(n = 1:n_lines,
       a = rnorm(n_lines, mean = 178, sd = 20),
       b = rexp(n_lines, 1)) %>% 
  expand(nesting(n, a, b), weight = range(d2$weight)) %>% 
  mutate(height = a + b * (weight - mean(d2$weight))) 
 
lines3 %>%  
  # plot
  ggplot(aes(x = weight, y = height)) +
  geom_hline(yintercept = c(0, 272), linetype = 2:1, size = 1/3) +
  geom_line(alpha = 1/10, aes(group = n)) +
  geom_text(data = text_df,
            aes(label = label),
            size = 3) +
  coord_cartesian(ylim = c(-100, 400)) +
  ggtitle("b ~ dexp(1)")
```


Das sieht gut aus; unsere Priori-Werte scheinen vernünftige Vorhersagen zu tätigen.

---


## Prior-Prädiktiv mit R plotten: R-Code



```{r prior-praed-plot, echo = TRUE, eval = TRUE}
n_lines <- 100  # 100 Regr.linien simulieren

lines1 <- 
  tibble(n = 1:n_lines,
         a = rnorm(n_lines, mean = 178, sd = 20),  # Prior alpha
         b = rexp(n_lines, 1))  %>%   # Prior beta
  mutate(weight_c = 40-45,  # Gewicht einer leichten Person
         height = a + weight_c*b)  # Größe einer leichten Person

lines2 <- 
  tibble(n = 1:n_lines,
         a = rnorm(n_lines, mean = 178, sd = 20),  # Prior alpha
         b = rexp(n_lines, 1))  %>%   # Prior beta
  mutate(weight_c = 80-45,  # Gewicht einer schweren Person
         height = a + weight_c*b)  # Größe einer schweren Person

lines_doppelt <-  # zwei Punkte pro Linie definieren eine Linie
  lines1 %>% 
  bind_rows(lines2)
 
prior_pred_plot <- # ein Wertepaar von "n" ist eine Gruppe, d.h. eine Linie
  lines_doppelt %>%  
  ggplot(aes(x = weight_c, y = height, group = n)) +
  geom_line(alpha = 0.1) +
  ylim(100, 300)
```

---

## Prior-Prädiktiv mit R plotten: Ausgabe

```{r Post-Regression-24, reeval = TRUE, echo = FALSE}
prior_pred_plot
```




---

## Moment, kann hier jeder machen, was er will?



.center[
.content-box-blue[Es doch den einen, richtigen, objektiven Priori-Wert geben?!]
]

</br>

.center[
.content-box-blue[Kann denn jeder hier machen, was er will?! Wo kommen wir da hin?!]
]

</br>
</br>

>    This is a mistake. There is no more a uniquely correct prior than there is a uniquely correct likelihood. Statistical models are machines for inference. Many machines will work, but some work better than others. Priors can be wrong, but only in the same sense that a kind of hammer can be wrong for building a table.  `r RefManageR::Citet(bib, "mcelreath_statistical_2020")`, p. 96.



---


## Hier ist unser Modell, `m43a`


.pull-left[

$$
\begin{align}
\text{height}_i &\sim \operatorname{Normal}(\mu_i, \sigma) \\
\mu_i &= \alpha + \beta \cdot  \text{weight}_i\\
\alpha &\sim \operatorname{Normal}(178, 20)\\
\beta &\sim \operatorname{Exp}(1)\\
\sigma &\sim \operatorname{Uniform}(0, 50)
\end{align}
$$

]

.pull-right[

```{r Post-Regression-25, echo = TRUE}
# Zufallszahlen festlegen:
set.seed(42)  
# Posteriori-Vert. berechnen:
m43a <-
  quap(
    alist(
      height ~ dnorm(mu, sigma),
      mu <- a + b*weight_c,
      a ~ dnorm(178, 20),
      b ~ dexp(1),
      sigma ~ dunif(0, 50)
    ), 
    data = d2)
```


]

```{r Post-Regression-26, echo = TRUE}
precis(m43a)
```


Voilà! Die Posteriori-Verteilung für `m43a`.

---
