
name: teil3

# Die PPV befragen

## Perzentil-Intervalle für verschiedenen Prädiktor-Werte


Wir erstellen uns eine Sequenz an Prädiktorwerten, die uns interessieren:

```{r}
weight_df <-
  tibble(
    weight_c = seq(-20,20, by = 5))

```


Für diese Werte lassen wir uns dann die Perzentil-Intervalle ausgeben:

.pull-left[
```{r Post-Regression-befragen-21, echo = TRUE}

mus <- 
  predictive_interval(
    m43a, 
    newdata = weight_df) %>% 
  as_tibble() %>% 
  bind_cols(weight_df)
```

Um die Perzentilintervalle zu erstellen, wird für jeden Prädiktorwert eine Posteriori-Verteilung erstellt und das 5%- sowie 95%-Quantil berechnet.


]

.pull-right[

```{r Post-Regression-befragen-23}
mus %>% 
  relocate(weight_c, .before = 1) %>% 
  gt() %>% 
  fmt_number(everything(), decimals = 1)
```




]

---

## Perzentilintervalle für verschiedenen Prädiktorwerte visualisiert

.pull-left[

```{r}
mus <- 
  mus %>% 
  mutate(height = 154.6 + 0.9*weight_c)

d2 %>% 
  ggplot(aes(x = weight_c, y = height)) +
  geom_point() +
  geom_abline(slope = coef(m43a)[2], intercept = coef(m43a)[1], color = "blue") +
  geom_errorbar(data = mus,
                aes(ymin = `5%`,
                    ymax = `95%`),
                size = .5,
                width = .5,
                color = "grey60")
```
]

.pull-right[


```{r}
ppv_m43_weight_df <-
  posterior_predict(m43a,
                    newdata = weight_df) %>% 
  as_tibble() %>% 
  pivot_longer(everything(),
               names_to = "weight_condition",
               values_to = "height")

weight_df <-
  weight_df %>% 
  mutate(weight_condition = as.character(c(1:9)))

ppv_m43_weight_df <- 
  ppv_m43_weight_df %>% 
  full_join(weight_df, by = "weight_condition")

d2 %>% 
  ggplot() +
  geom_violin(data = ppv_m43_weight_df,
              aes(x = weight_c, y = height, group = weight_c),
                fill = "grey80",
              width = 1) +
    geom_point(aes(x = weight_c, y = height)) +
  geom_abline(slope = coef(m43a)[2], intercept = coef(m43a)[1], color = "blue")
```


]


---

PPV visualisiert

.pull-left[
Vergleichen wir die echten Werte für `height`, $h$, mit den von der PPV simulierten Werten für `height`, $h_{sim}$.

```{r ppv-plot1, eval = FALSE, echo = TRUE}
library(bayesplot)
h <- d2$height
h_sim <- 
  posterior_predict(m43a, 
                    draws = 50)
ppc_dens_overlay(
  h, h_sim)
```

Die zwei Gipfel hat unser Modell nicht mitgekriegt, ansonsten decken sich die Vorhersagen der PPV gut mit den echten Daten.

]

.pull-right[

```{r ref.label="ppv-plot1"}

```

]



---



## PPV plotten, von Hand



```{r Post-Regression-befragen-27, echo = TRUE}
set.seed(42)
ppv_m43a <- posterior_predict(
  m43a,
  newdata = weight_df,
  draws = 100) %>% 
  as_tibble() %>% 
  pivot_longer(
    columns = everything(),
    names_to = "weight_condition",
    values_to = "height")
```

```{r ppv-regr, echo = TRUE, eval = FALSE, fig.asp = .4}
ppv_m43a %>% 
  ggplot(aes(x = height)) +
  geom_density()
```





---

## Fragen an die PPV

.pull-left[
- Wie groß sind die !Kung im Schnitt?
- Welche Größe wird von 90% der Personen nicht überschritten?
- Wie groß sind die 10% kleinsten?

```{r Post-Regression-befragen-29, echo = TRUE }
ppv_m43a %>% 
  summarise(
    q_10 = quantile(
      height, prob = .1),
    height_mean = mean(height),
    q_50 = quantile(
      height, prob = .5),
    q_90 = quantile(
      height, prob = .9)
  )
```

]

.pull-right[
- Was ist der 50% Bereich der Körpergröße?

```{r Post-Regression-befragen-30, echo = TRUE}
ppv_m43a %>% 
  summarise(
    pi_50 = quantile(
      height, 
      prob = c(.25, .75))
  )
```

]





---
