


name: teil1
class: center, middle, inverse


# Mit Stichproben die Post-Verteilung zusammenfassen


---

## Zur Erinnerung: Gitterwerte in R berechnen




```{r QM2-Thema2-kleineModelle-28, echo = TRUE, eval = TRUE}
n <- 10
n_success <- 6
n_trials  <- 9

d <-
  tibble(p_grid = seq(from = 0, to = 1, length.out = n),
         prior  = 1) %>% 
  mutate(likelihood = dbinom(n_success, 
                             size = n_trials, 
                             prob = p_grid)) %>% 
  mutate(unstand_post = (likelihood * prior),
         post = unstand_post / sum(unstand_post))
```



```{r QM2-Thema3-Teil1-1}
d %>% 
  mutate_all(round, 2) %>% 
  glimpse()
```



---

name: posttab

## Zur Erinnerung, die Gittermethode

Die Gittermethode ist ein Weg, die Posteriori-Verteilung zu berechnen. Die Posteriori-Verteilung birgt viele nützliche Informationen.

Modell: $W=6$ Wasser, $N=9$ Würfen und $k=10$ Gitterwerten.



.left-column[
```{r plot-post-d, fig.width = 2, fig.asp = 2.5}
d %>% 
  ggplot() +
  aes(x = p_grid, y = post) +
  geom_point(alpha = .5, size = 3) +
  geom_line() +
  scale_y_continuous("Posterior-Wahrscheinlichkeit", 
                     breaks = NULL)
```

]


.right-column[
Die ersten paar Zeilen (von `r nrow(d)`) aus der Tabelle `d`:

```{r QM2-Thema3-Post-befragen-2}
d %>% 
  head() %>% 
  gt() %>% 
  #fmt_number(columns = 3, decimals = 3) %>% 
  fmt_scientific(columns = c(1,3, 4,5),
             decimals = 0) %>% 
  tab_header(md("Tabelle *d* mit Daten zur Posteriori-Verteilung"))

```
]


---




## Befragen wir die Posteriori-Verteilung

Beispiele für Fragen an die Post-Verteilung<sup>*</sup>:

- Mit welcher Wahrscheinlichkeit liegt der Parameter unter einem bestimmten Wert?
- Mit welcher Wahrscheinlichkeit liegt der Parameter zwischen zwei bestimmten Werten?
- Mit 5% Wahrscheinlichkeit liegt der Parameterwert nicht unter welchem Wert?
- Welcher Parameterwert hat die höchste Wahrscheinlichkeit?
- Wie ungewiss ist das Modell über die Parameterwerte?


Solche Fragen kann man in drei Gruppen aufteilen:

1. Fragen zu Bereichen von Parametern
2. Fragen zu Bereichen von Wahrscheinlichkeitsmassen
3. Fragen zu Punktschätzern von Parametern



.footnote[*Post-Verteilung: Posteriori-Verteilung]


---


name:haeufig

## Häufigkeiten sind einfacher als Wahrscheinlichkeiten

Tabelle mit Stichprobendaten aus der Posteriori-Verteilung (Tabelle `d`):

```{r QM2-Thema3-Post-befragen-3, echo = TRUE}
samples <-
  d %>%  # nimmt die Tabelle mit Posteriori-Daten,
  slice_sample(  # Ziehe daraus eine Stichprobe,
    n = 1e4,  # mit insgesamt n=10000 Elementen,
    weight_by = post,  # Gewichte nach Spalte mit Post-Wskt.,
    replace = T)  # Ziehe mit Zurücklegen
```

Die Wahrscheinlichkeit, einen Parameterwert aus Tabelle `d` zu ziehen, ist proportional zur Posteriori-Wahrscheinlichkeit (`post`) dieses Werts. Ziehen mit Zurücklegen hält die Wahrscheinlichkeiten während des Ziehens konstant.


```{r QM2-Thema3-Post-befragen-4}
samples %>% 
  slice_head(n=3) %>% 
  gt() %>% 
  fmt_number(columns = c(1,3,5),
             decimals = 3) %>% 
  fmt_scientific(columns = 4, decimals = 0) %>% 
  tab_header("Stichprobendaten aus der Post-Verteilung",
             subtitle = "Nur die ersten Zeilen abgebildet")
```

---

## Visualierung von `samples` 


Die ersten 100 gesampelten Gitterwerte (`p_grid`):
```{r QM2-Thema3-Teil1-2}
samples$p_grid[1:100] %>% round(2)
```



```{r QM2-Thema3-Teil1-3, out.width="70%", fig.asp=0.5}
samples %>% 
  ggplot() +
  aes(x = p_grid) +
  geom_histogram()
```




---

## Visualisierung der Stichprobendaten mit $k=100$ Gitterwerten


Datensatz `samples`, $n=10^3$, $k=100$ Gitterwerte, basierend auf dem [Modell oben](#posttab).

```{r QM2-Thema2-kleineModelle-28a, echo = FALSE, eval = TRUE}
k <- 100
n_success <- 6
n_trials  <- 9
n <- 1e3

d_k100 <-
  tibble(p_grid = seq(from = 0, 
                      to = 1, 
                      length.out = k),
                  prior  = 1) %>% 
  mutate(likelihood = dbinom(n_success, 
                             size = n_trials, 
                             prob = p_grid)) %>% 
  mutate(unstand_post = (likelihood * prior),
         post = unstand_post / sum(unstand_post))
```



```{r QM2-Thema3-Teil1-4}
samples_k100 <-
  d_k100 %>%  # nimmt die Tabelle mit Posteriori-Daten,
  slice_sample(  # Ziehe daraus eine Stichprobe,
    n = n,  # mit insgesamt n=1000 Elementen,
    weight_by = post,  # Gewichte nach Spalte mit Post-Wskt.,
    replace = T)  # Ziehe mit Zurücklegen
```



```{r samplesplot, out.height="400px"}
p1 <-
  samples_k100 %>% 
  mutate(sample_number = 1:n()) %>% 
  ggplot(aes(x = sample_number, y = p_grid)) +
  geom_point(alpha = 1/20) +
  scale_y_continuous("Anteil Wasser  (p)", 
                     limits = c(0, 1)) +
  xlab("Nummer der Stichprobe")

p2 <-
samples_k100 %>% 
  ggplot(aes(x = p_grid)) +
  geom_density(fill = "black") +
  scale_x_continuous("Anteil Wasser (p)", 
                     limits = c(0, 1)) +
  labs(y = "Wahrscheinlichkeitsdichte")

p1 + p2
```

Die Stichprobendaten nähern sich der Posteriori-Verteilung an.

---

## Mehr Stichproben und mehr Gitterwerte glätten die Verteilung

$n=10^6$ Stichproben bei $k=100$ Gitterwerten aus der Posteriori-Verteilung

```{r QM2-Thema3-Post-befragen-5, echo = TRUE, out.width="50%", fig.align="center"}
d_k100 %>% 
  slice_sample(n = 1e6, weight_by = post, replace = T) %>% 
  ggplot(aes(x = p_grid)) +
  geom_density(fill = "black") +
  scale_x_continuous("Anteil Wasser (p)", limits = c(0, 1)) +
  labs(y = "")
```


---


## Fragen zu Bereichen von Parametern 1

Wie groß ist die Wahrscheinlichkeit, dass der Wasseranteil unter 50% liegt?


.pull-left[
.center[Aus der Posteriori-Verteilung mit der Gridmethode:]
```{r QM2-Thema3-Post-befragen-6, echo = TRUE}
d %>% 
  filter(p_grid < .5) %>% 
  summarise(sum = sum(post))
```
]


.pull-right[
.center[Aus den Stichproben der Posteriori-Verteilung:]

```{r QM2-Thema3-Post-befragen-7, echo = TRUE}
samples %>%
  filter(p_grid < .5) %>% 
  summarise(sum = n() / 1e4)
```


]

Einfach wie `r emojifont::emoji("cake")` essen.

Die Gridmethode funktioniert bei großen Modellen nicht gut (im Gegensatz zur quadratischen Approximation `quap`). Daher werden wir ab jetzt mit den Stichproben arbeiten, weil das für `quap` auch funktioniert. Das ist außerdem einfacher.


---


## Fragen zu Bereichen von Parametern 2

Mit welcher Wahrscheinlichkeit liegt der Parameter zwischen 0.5 und 0.75?


```{r QM2-Thema3-Post-befragen-8, echo = TRUE}
samples %>% 
  filter(p_grid > .5 & p_grid < .75) %>% 
  summarise(sum     =       n() / 1e4,
            percent = 100 * n() / 1e4)  # In Prozent
```

Mit welcher Wahrscheinlichkeit liegt der Parameter zwischen 0.9 und 1?

```{r QM2-Thema3-Post-befragen-9, echo = TRUE}
samples %>% 
  filter(p_grid >= .9 & p_grid <= 1) %>% 
  summarise(sum     =       n() / 1e4,
            percent = 100 * n() / 1e4)  # In Prozent
```

---



## Fragen zu Bereichen von Wahrscheinlichkeitsmassen


- Schätzbereiche von Parameterwerten nennt man auch *Konfidenz- oder Vertrauensintervall* (synonym: *Kompatibilitätsintervall* oder *Passungsbereich*).



.pull-left[
Welcher Parameterwert wird mit 80% Wahrscheinlichkeit nicht überschritten, laut unserem Modell? (Gesucht sind also die unteren 80% Posteriori-Wahrscheinlichkeit)


```{r QM2-Thema3-Post-befragen-11, echo = TRUE}
samples %>% 
  summarise(quantil80 = 
              quantile(p_grid, p = .8))
```

]

.pull-right[
Was ist das *mittlere* Intervall, das mit 80% Wahrscheinlichkeit den Parameterwert enthält, laut dem Modell?

```{r QM2-Thema3-Post-befragen-12, echo = TRUE}
samples %>% 
  summarise(
    quant_10 = quantile(p_grid, 0.1),
    quant_90 = quantile(p_grid, 0.9))
```

]

Solche Fragen lassen sich mit Hilfe von *Quantilen* beantworten.

---


## Zur Erinnerung: Quantile

Beispiel: Wie groß sind die Studentis ([Quelle des Datensatzes](https://rdrr.io/cran/openintro/man/speed_gender_height.html))? Das Quantil von z.B. 25% zeigt die Körpergröße der 25% kleinsten Studentis an, analog für 50%, 75%:

```{r QM2-Thema3-Teil1-5, echo = FALSE}
library(openintro)
data(speed_gender_height)

height_summary <- 
  speed_gender_height %>% 
  drop_na(height) %>% 
  summarise(q25 = quantile(height, prob = .25),
            q50 = quantile(height, prob = .5),
            q75 = quantile(height, prob = .75))

height_summary %>% 
  gt()
```

Visualisierung der Quantile:

```{r QM2-Thema3-Teil1-6, results = "hold", fig.width = 8, fig.asp = .4, cache= FALSE}
p1 <- speed_gender_height %>% 
  ggplot() +
  aes(x = 1, y = height) +
  geom_boxplot() +
  labs(x = "",
       y = "Größe in Inch",
       title = "Die Box zeigt das 25%-, 50%- und 75%-Quantil")

height_summary_long <- 
  height_summary %>% 
  pivot_longer(everything(),
               names_to = "q",
               values_to = "height")

p2 <- speed_gender_height %>% 
  ggplot() +
  aes(x = height) +
  geom_histogram() +
  geom_vline(data = height_summary_long,
             aes(xintercept = height)) +
  geom_text(data = height_summary_long,
             aes(x = height+1,
                 y = 0,
                 label = paste0(q, ": ",height)),
             angle = 90,
            hjust = 0,
            color = "white"
             ) +
  labs(title = "Die vertikalen Striche zeigen die Quantile",
       y = "Häufigkeit")

p1+p2
```



---

## Visualisierung der Massen-Intervalle

Intervalle (Bereiche), die die  Wahrscheinlichkeitsmasse hälftig auf die beiden Ränder aufteilen, nennen wir *Perzentilintervalle*.


```{r piplot, fig.asp = 0.5}
q_80 <- quantile(samples$p_grid, prob = .8)
q_10_and_90 <- quantile(samples$p_grid, prob = c(.1, .9))

p1 <-
  d_k100 %>% 
  ggplot(aes(x = p_grid, y = post)) +
  geom_line() +
  labs(title="Untere 80%",
       caption = paste0("q80: ", round(q_80, 2))) +
  geom_area(data = d_k100 %>% 
              filter(p_grid < q_80)) 

# lower right panel
p2 <-
  d_k100 %>% 
  ggplot(aes(x = p_grid, y = post)) +
  geom_line() +
  geom_area(data = d_k100 %>% 
              filter(p_grid > q_10_and_90[1] & p_grid < q_10_and_90[2])) +
  labs(subtitle = "Perzentilintervall",
       title = "Mittlere 80%",
       caption = paste0("q10: ", round(q_10_and_90[1], 2), 
                        "; q90: ",
                        round(q_10_and_90[2]), 2))

p1 + p2
```




---

## Schiefe Posteriori-Verteilungen sind möglich



```{r QM2-Thema3-Post-befragen-13, echo = TRUE}
d_33 <- 
  tibble(p_grid = seq(0,1, by =.01),
         prior = 1) %>% 
  mutate(likelihood = dbinom(3, size = 3, prob = p_grid)) %>% 
  mutate(unstand_post = likelihood * prior) %>% 
  mutate(post_33  = unstand_post / sum(unstand_post)) 

samples_33 <- 
  d_33 %>% 
    slice_sample(n = 1e4, 
                 weight_by = post_33, 
                 replace = T)
```

```{r QM2-Thema3-Post-befragen-14}
samples_33 %>% 
  select(-post_33) %>% 
  head() %>% 
  gt() %>% 
  fmt_number(columns = c(1,3,4), decimals = 2)
```



---



## Intervalle höchster Dichte

Daten: 3 Würfe mit 3 Treffern

.pull-left[

### 50%-Perzentil-Intervall


```{r QM2-Thema3-Post-befragen-15}
qi_50_low <- qi(samples_33$p_grid, .width = .5)[1]
qi_50_up <- qi(samples_33$p_grid, .width = .5)[2]
p1 <-
  d_33 %>% 
  ggplot(aes(x = p_grid, y = post_33)) +
  # check out our sweet `qi()` indexing
  geom_area(data = . %>% 
              filter(p_grid > qi_50_low &  
                    p_grid < qi_50_up),
            fill = "grey75") +
  geom_line()

p1
```

Der wahrscheinlichste Parameterwert (1) ist *nicht* im Intervall enthalten!
]





.pull-right[
### 50%-Intervall höchster Dichte

```{r QM2-Thema3-Post-befragen-16}
p2 <-
  d_33 %>% 
  ggplot(aes(x = p_grid, y = post_33)) +
  geom_area(data = . %>% 
              filter(p_grid > hdi(samples_33$p_grid, 
                                  width = .5)[1] & 
                     p_grid < hdi(samples_33$p_grid, 
                                  .width = .5)[2]),
            fill = "grey75") +
  geom_line()

p2
```


Der wahrscheinlichste Paramterwert (1) *ist* im Intervall enthalten!
]




---



## Intervalle höchster Dichte vs. Perzentilintervalle

- Bei symmetrischer Posteriori-Verteilung sind beide Intervalle ähnlich
- Perzentilintervalle sind verbreiteter
- *Intervalle höchster Dichte* (Highest Posteriori Density Interval, HPDI) sind bei schiefen Post-Verteilungen zu bevorzugen
- Intervalle höchster Dichte sind die *schmalsten* Intervalle für eine gegebene Wahrscheinlichkeitsmasse

Intervallbreite HDPI: 0.16

```{r QM2-Thema3-Post-befragen-17, echo = TRUE}
rethinking::HPDI(samples$p_grid, prob = .5)
```

Intervallbreite PI: 0.23 (Quantile)

```{r QM2-Thema3-Post-befragen-18, echo = TRUE}
rethinking::PI(samples$p_grid, prob = .5)
```


---


## Punktschätzungen 

Datendatz `samples`,  6 Treffer bei 9 Würfen.



.pull-left[
### Lageparameter

Z.B. Welchen mittleren Wasseranteil muss man annehmen?

```{r QM2-Thema3-Post-befragen-19, echo = TRUE}
library(tidybayes)
samples %>% 
  summarise(
    mean   = mean(p_grid),
    median = median(p_grid),
    # Mode() ist aus tidybayes:
    modus = Mode(p_grid))  
```

]

.pull-right[

### Streuungsparameter

Z.B. "Wie unsicher sind wir in der Schätzung des mittleren Wasseranteils?"

```{r QM2-Thema3-Post-befragen-20, echo = TRUE}
samples %>% 
  summarise(
    p_sd   = sd(p_grid),
    p_iqr = IQR(p_grid),
    p_mad = mad(p_grid))  
```
]


---


## Visualisierungen der Punktschätzer

```{r pointestimators, fig.asp = 0.5}
point_estimates <-
  bind_rows(samples_33 %>% mean_qi(p_grid),
            samples_33 %>% median_qi(p_grid),
            samples_33 %>% mode_qi(p_grid)) %>% 
  select(p_grid, .point) %>% 
  # these last two columns will help us annotate  
  mutate(x = p_grid + c(-.03, .03, -.03),
         y = c(.005, .012, .02))

d_33 %>% 
  ggplot(aes(x = p_grid)) +
  geom_area(aes(y = post_33),
            fill = "grey75") +
  geom_vline(xintercept = point_estimates$p_grid) +
  geom_text(data = point_estimates,
            aes(x = x, y = y, label = .point),
            angle = 90) +
  labs(x = "Anteil Wasser (p)",
       y = "Wahrscheinlichkeitsdichte") +
  theme(panel.grid = element_blank())
```


Je symmetrischer die Verteilung, desto näher liegen die Punktschätzer aneinander (und umgekehrt).



---


## Der zwielichte Dozent: Stichproben-Vert. vs. Post-Vert.


Daten: 9 von 10 Treffern beim Münzwurf. Ist die Münze fair?


.pull-left[

```{r QM2-Thema3-Post-befragen-21}
tibble(
  Trefferzahl = rbinom(n = 1e4, size = 10, prob = 1/2)
) %>% 
  mutate(signifikant = ifelse(Trefferzahl %in% c(9,10), TRUE, FALSE)) %>% 
  ggplot() +
  aes(x = Trefferzahl, fill = signifikant) +
  geom_bar() +
  scale_x_continuous(breaks = 0:10) +
  theme(legend.position = c(0.1, 0.8)) +
  geom_vline(xintercept = 9) +
  labs(title = "Stichprobenverteilung für p=0.5")
```

Die *Stichprobenverteilung* zeigt, wie Wahrscheinlich der empirischen Daten $D$ (z.B. 9 von 10 Treffer) ist *gegeben* eines Parameterwerts $p$ (z.B. $p=0.5$): $Pr(D|p)$.

]


.pull-right[


```{r zwielicht-daten, cache=TRUE}
d_zwielicht <-
  tibble(
    p_grid = seq( from=0 , to=1 , length.out=100),
    prior = 1,  # Priori-Gewichte
    likelihood = dbinom(8, size = 10, prob=p_grid) ,
    unstandardisierte_posterior = likelihood * prior ,
    posterior = unstandardisierte_posterior / sum(unstandardisierte_posterior))

# Stichproben ziehen aus der Posteriori-Verteilung:
samples_zwielicht <- 
  tibble(
    gewinnchance_muenze = sample(
      d_zwielicht$p_grid , 
      prob=d_zwielicht$posterior, 
      size=1e4, 
      replace=TRUE)) %>% 
  mutate(
    id = row_number())
```

```{r QM2-Thema3-Post-befragen-22, cache=TRUE}
samples_zwielicht %>% 
  ggplot() +
  aes(x = gewinnchance_muenze) +
  geom_histogram(fill = "grey60", bins = 30) +
  geom_vline(xintercept = 0.9) +
  #geom_label(x = 0.8, y= 0, label = "Emp. Ergebnis") +
  labs(title = "Posteriori-Verteilung",
       subtitle = "Vertikale Linie: Emp. Ergebnis (9/10 Treffer)",
       x = "Gewinnchance der Münze (50%: faire Münze)")
```

Die *Posteriori-Verteilung* gibt die Wahrscheinlichkeit jedes Parameterwerts $p$ wider, gegeben der empirischen Daten $D$: $Pr(p|D)$. 

]

Die meisten Forschungsfragen lassen sich mit der Post-Verteilung beantworten, nicht mit der Stichprobenverteilung.

---
