```{r}
library(gt)
library(tidyverse)
library(dagitty)
library(emo)
```


name: teil-1
class: middle, center



# Teil 1
## Statistik, was soll ich tun?


---


## Studie A: Was raten Sie dem Arzt?

Medikament einnehmen, ja oder nein?

</br>

```{r}
studie_a <-
  tibble::tribble(
     ~ Gruppe,      ~`Mit Medikament`,         ~`Ohne Medikament`,
"Männer",    "81/87 überlebt (93%)", "234/270 überlebt (87%)",
"Frauen",  "192/263 überlebt (73%)",   "55/80 überlebt (69%)",
"Gesamt",  "273/350 überlebt (78%)", "289/350 überlebt (83%)"
  ) 

studie_a %>% 
  gt()
```

</br>


- Die Daten stammen aus einer (fiktiven) klinischen Studie, $n=700$\, hoher Qualität (Beobachtungsstudie).
- Bei Männern scheint das Medikament zu helfen; bei Frauen auch.
- Aber *insgesamt* (Summe von Frauen und Männern) *nicht*?!
- Was sollen wir den Arzt rate? Soll er das Medikament verschreiben? Vielleicht nur dann, wenn er das Geschlecht kennt?



---

## Kausalmodell zur Studie A

.pull-left[

- Das Geschlecht hat einen Einfluss (+) auf Einnahme des Medikaments und auf Heilung (-).
- Das Medikament hat einen Einfluss (+) auf Heilung.
- Betrachtet man die Gesamt-Daten zur Heilung, so ist der Effekt von Geschlecht und Medikament *vermengt* (konfundiert).

]

.pull-right[
```{r}
dag_studie_a <-
  dagitty("dag{
          gender -> drug
          drug -> recovery
          gender -> recovery
          }
      ")
plot(dag_studie_a)
```

]

### Betrachtung der Teildaten (stratifziert pro Gruppe) zeigt den wahren, kausalen Effekt. 

Betrachtung der Gesamtdaten zeigt einen *konfundierten* Effekt: Geschlecht konfundiert den Zusammenhang von Medikament und Heilung.

---


## Studie B: Was raten Sie dem Arzt?

Medikament einnehmen, ja oder nein?

</br>

```{r}
studie_b <- 
  tibble::tribble(
~ Gruppe,          ~`Ohne Medikament`,          ~`Mit Medikament`,
"geringer Blutdruck",    "81/87 überlebt (93%)", "234/270 überlebt (87%)",
"hoher Blutdruck",  "192/263 überlebt (73%)",   "55/80 überlebt (69%)",
"Gesamt",  "273/350 überlebt (78%)", "289/350 überlebt (83%)"
  )

studie_b %>% 
  gt()
```



</br>


- Die Daten stammen aus einer (fiktiven) klinischen Studie, $n=700$, hoher Qualität (Beobachtungsstudie).
- Bei geringem Blutdruck scheint das Medikament zu schaden.
- Bei hohem Blutdrck scheint das Medikamenet auch zu schaden.
- Aber *insgesamt* (Summe über beide Gruppe) *nicht*, da scheint es zu nutzen?!
- Was sollen wir den Arzt rate? Soll er das Medikament verschreiben? Vielleicht nur dann, wenn er den Blutdruck nicht kennt?



---

## Kausalmodell zur Studie B



.pull-left[

- Das Medikament hat einen (absenkenden) Einfluss auf den Blutdruck.
- Gleichzeitig hat das Medikament einen (toxischen) Effekt auf die Heilung.
- Verringerter Blutdruck hat einen positiven Einfluss auf die Heilung.
- Sucht man innerhalb der Leute mit gesenktem Blutdruck nach Effekten, findet man nur den toxischen Effekt: Gegeben diesen Blutdruck ist das Medikament schädlich aufgrund des toxischen Effekts. Der positive Effekt der Blutdruck-Senkung ist auf diese Art nicht zu sehen.
]



.pull-right[

```{r}
dag_studie_b <-
  dagitty("dag{
          drug -> pressure
          drug -> toxic
          pressure -> recovery
          toxic -> recovery
          }
      ")
plot(dag_studie_b)
```

Betrachtung der Teildaten zeigt nur den toxischen Effekt des Medikaments, nicht den nützlichen (Reduktion des Blutdrucks).

]



### Betrachtung der Gesamtdaten zeigt den wahren, kausalen Effekt. 




---


## Studie A und B: Gleiche Daten, unterschiedliches Kausalmodell


.pull-left[

```{r}
plot(dag_studie_a)
```

]



.pull-right[
```{r}
plot(dag_studie_b)
```

]


Kausale Interpretation - und damit Entscheidungen für Handlungen - war nur möglich, wenn das Kausalmodell bekannt ist. 
Die Daten alleine reichen nicht.


---


## Sorry, Statistik: Du allein schaffst es nicht



.pull-left[
### Statistik alleine reicht nicht für Kausalschlüsse
.xxxlarge[
🧟
]
]




.pull-right[
### Statistik plus Theorie erlaubt Kausalschlüsse
.xxxlarge[
📚+📊=🤩
]
]

- Für Entscheidungen ("Was soll ich tun?") braucht man kausales Wissen.
- Kausales Wissen basiert auf einer Theorie (Kausalmodell) plus Daten.


---

