
```{r}
library(gt)
library(tidyverse)
#library(dagitty)
#library(DT)
library(rstanarm)
#library(ggdag)
library(patchwork)
```






name: teil-2
class: middle, center



# Teil 2

## Kochrezepte 🍲

---

## Kochrezept: Forschungsfrage untersuchen

*Theoretische Phase*
1. Staunen über ein Phänomen, $y$, Kausalfrage finden
2. Literatur wälzen, um mögliche Ursachen $x$ von $y$ zu lernen
3. Forschungsfrage, Hypothese präzisieren
4. Modell präzisieren (DAG(s), Prioris)

*Empirische Phase*

5. Versuch planen
6. Daten erheben

*Analytische Phase*

7. Daten aufbereiten
8. Modell berechnen anhand eines oder mehrerer DAGs
9. Modell prüfen/kritisieren
10. Forschungsfrage beantworten



Yeah! Fertig.

---

## Parameter schätzen vs. Hypothesen prüfen

- Quantitative Studien haben oft einen von zwei (formalen) Zielen: Hypothesen testen oder Parameter schätzen.
- Beispiel Hypothesenprüfung: "Frauen parken im Durchschnitt schneller ein als Männer".
- Beispiel Parameterschätzung: "Wie groß ist der mittlere Unterschied in der Ausparkzeit zwischen Frauen und Männern?"
- Je ausgereifter ein Forschungsfeld, desto *kühnere* Hypothesen lassen sich formulieren:
    - stark ausgereift: 
      - Die nächste totale Sonnenfinsternis in Deutschland wird am 27.7.2082 um 14.47h stattfinden, [Quelle](https://www.solar-eclipse.info/de/eclipse/country/DE/)
    - gering ausgereift: 
      - Die nächste Sonnenfinsternis wird in den nächsten 100 Jahren stattfinden.
      - Lernen bringt mehr als Nicht-Lernen für den Klausurerfolg.
- Kühne Hypothesen sind wünschenswert.


---

## Formalisierung von Forschungsfragen

- Der Mittelwert in Gruppe A ist höher als in Gruppe B (der Unterschied, $d$, im Mittelwert ist größer als Null):

$$\mu_1 > \mu_2 \Leftrightarrow \mu_1 - \mu_2 > 0 \Leftrightarrow \mu_d > 0$$

- Die Korrelation zwischen A und B ist positiv:

$$\rho(A,B) > 0$$

- Das Regressionsgewicht von $x_1$ ist größer als $k$ (nicht vernachlässigbar):

$$\beta_{x_1} > k$$

---

## ROPE als guter Einstieg

Das Rope-Konzept ist ein guter Weg, um eine Theorie bzw. eine Hypothese aus einer Theorie zu prüfen:

1. Leiten Sie aus der Theorie ab, wie groß der Effekt mindestens sein muss, $k$
2. Prüfen Sie dann, ob der Hauptteil der Post-Verteilung, z.B. das 95%-PI, 
    - komplett innerhalb, 
    - komplett außerhalb, 
    - oder teils innerhalb teils außerhalb 
  des ROPE liegt.
3. Auf dieser Basis 
    - bestätigen Sie die Nullhypothese
    - verwerfen Sie die Nullhtypothese
    - enthalten Sie sich einer Entscheidung bzgl. der Nullhypothese
  

- Nullhypothesen zu testen ist verbreitet in der Frequentistischen Statistik.
- Das ROPE-Konzept bietet ein analoges Verfahren auf Basis der Bayes-Statistik.
- Daher ist das ROPE nützlich besonders wenn Anschlussfähigkeit zur Frequentistischen Statistik gefragt ist (z.B. wenn ein Publikum die Frequentistische Statistik gewohnt ist bzw. die Bayes-Statistik nicht kennt).
- Im Frequentismus benutzt man oft den *p-Wert*, um über eine Nullhypothese zu unterscheiden: $p < .05$ führt zum Verwerfen einer Nullhypothesen, $p \ge .05$ führt zum Beibehalten.

---

## Übersetzung einer Hypothese in ein Regressionsterm


Vergleich zweier Gruppenmittelwerte:

$$\mu_1 > \mu_2 \Leftrightarrow \mu_1 - \mu_2 > 0 \Leftrightarrow \mu_d > 0$$

.center[`y ~ b`]

--- 

Vergleich von $g$ Gruppenmittelwerte:

$$\mu_1 \ne \mu_2 \ne \ldots \ne \mu_g$$

.center[`y ~ g`]

--- 

Prüfung auf eine positive Assoziation von $X$ mit $Y$:

$$\beta_x > 0$$
.center[`y ~ m`]



Legende: `b`: binäre Variable (0/1); `g`: nominale Variable (Gruppierungsvariable) mit zwei oder mehr Stufen; `y`: metrisches Kriterium der Regression (AV); `x`: Beliebiger Prädiktor einer Regression; `m`: metrischer Prädiktor





---

## Übersetzung Frequentistischer Verfahren in Regressionsterme

```{r}
tibble::tribble(
   ~Regressionsterm,              ~Freqentistischer.Test,
            "y ~ b", "t-Test (Vergleich zweier Gruppen)",
            "y ~ g",                    "Varianzanalyse",
        "y ~ g + m",                  "Kovarianzanalyse",
            "b ~ g",                  "Chi-Quadrat-Test",
        "y_z ~ x_z",                  "Korrelationstest",
            "y ~ 1",      "Mittelwert schätzen (t-Test)",
            "b ~ 1",                   "Anteil schätzen",
  "y ~ x + g + x:g",                       "Interaktion",
          "y ~ x*g",                       "Interaktion"
  ) %>% 
  gt()
```



Legende: s. vorherige Seite; `y_z` bzw. `x_z`: z-standardisierte Variable


---

