
```{r}
library(gt)
library(tidyverse)
#library(dagitty)
#library(DT)
library(rstanarm)
#library(ggdag)
library(patchwork)
```






name: teil-3
class: middle, center



# Teil 3

## Prioris

---




## Prioris bei den Hallodri


```{r echo = TRUE}
prior_summary(m_hallodri1)
```


- Unser Prädiktor ist z-standardisiert.

- Ein Prior für $\sigma$ gibt es bei Binomialmodellen nicht. Ein Binomialmodell sagt nicht, wie groß die Abweichung vom vorhergesagten Wert ist; es kennt nur "Treffer" oder "daneben".

---

## Priori-Analyse


```{r echo = TRUE}
m_hallodri2 <-
  stan_glm(is_hallodri ~ rating_z, data = d_hallodri, refresh = 0,
           prior_PD = TRUE,
           family = binomial(link = "logit"))
```


.pull-left[

```{r priori-alpha-m2, echo = TRUE, eval = FALSE}
m_hallodri2 %>% 
  as_tibble() %>% 
  rename(a = `(Intercept)`) %>% 
  mutate(a_p = invlogit(a)) %>% 
  ggplot(aes(x = a_p)) +
  geom_density()
```

]

.pull-right[

```{r ref.label="priori-alpha-m2"}

```


]

Unser Golem geht apriori von extremen Wahrscheinlichkeiten des Hallodritums aus: 
Entweder du bist einer 🏩 oder du bist es nicht 🧐.


---

## Uninformativer Prior



```{r echo = TRUE}
m_hallodri3 <-
  stan_glm(is_hallodri ~ rating_z, data = d_hallodri, refresh = 0,
           prior_PD = TRUE,
           prior_intercept = normal(0, 10),
           family = binomial(link = "logit"))
```




.pull-left[

```{r priori-alpha-m3, echo = TRUE, eval = FALSE}
m_hallodri3 %>% 
  as_tibble() %>% 
  rename(a = `(Intercept)`) %>% 
  mutate(a_p = invlogit(a)) %>% 
  ggplot(aes(x = a_p)) +
  geom_density()
```

]

.pull-right[

```{r ref.label="priori-alpha-m3"}

```


]

💡 Je flacher der Priori, 
desto extremer die Priori-Verteilung bei einem Binomial-Modell.

Wir sollten gemäßigtere Prioris bevorzugen.

---

## Gemäßigter Prior




```{r echo = TRUE}
m_hallodri4 <-
  stan_glm(is_hallodri ~ rating_z, data = d_hallodri, refresh = 0,
           prior_PD = TRUE,
           prior_intercept = normal(0, 1),
           family = binomial(link = "logit"))
```




.pull-left[

```{r priori-alpha-m4, echo = TRUE, eval = FALSE}
m_hallodri4 %>% 
  as_tibble() %>% 
  rename(a = `(Intercept)`) %>% 
  mutate(a_p = invlogit(a)) %>% 
  ggplot(aes(x = a_p)) +
  geom_density()
```

]

.pull-right[

```{r ref.label="priori-alpha-m4"}

```


]


👍 Das sieht gut aus!

Dieser Priori ist konservativer, vorsichtiger. 
Er hat keine starke Meinung; 
daher lässt er die Daten stärker zum Sprechen kommen.
Das ist meist zu bevorzugen.









---


