
```{r}
library(gt)
library(tidyverse)
#library(dagitty)
#library(DT)
library(rstanarm)
#library(ggdag)
library(patchwork)
```






name: teil-4
class: middle, center



# Teil 5

## Modellgüte

---

## Fehlerrate

Die *Fehlerrate* ist definiert als der Anteil für den eine der beiden folgenden Fehler  zutrifft:
  - Fehler 1: $y_i = 1$ wenn $Pr(\hat{y_i}) < 0.5$ 
  - Fehler 2: $y_i = 0$ wenn $Pr(\hat{y_i}) > 0.5$ 
  
- Die Fehlerrate sollte immer kleiner sein als $1/2$: Sonst könnten wir alle $\beta$s auf 0 setzen und würden eine bessere Fehlerrate (besseren "Fit") bekommen.
- Man kann die Fehlerrate seines Modells mit dem *Nullmodell* vergleichen, das für alle $y_i$ die gleiche Wahrscheinlichkeit annimmt.
- Das Nullmodell ist die Regression ohne Prädiktoren (nur mit Achsenabschnitt).
- Die Fehlerrate des Nullmodells entspricht dem Anteil $p$ von $y_i = 1$ oder $1-p$ (je nachdem, welcher Wert von beiden kleiner ist).

`r RefManageR::Citep(bib, "gelman_regression_2021", after = ", S. 255")`


---

## Fehlerrate berechnen für das Hallodri-Modell

```{r echo = TRUE}
d_hallodri <- 
  d_hallodri %>% 
  mutate(hallodri_pred =  predict(m_hallodri1))
```

```{r echo = TRUE}
d_hallodri <-  
  d_hallodri %>% 
  mutate(wrong_pred = 
     (hallodri_pred>0.5 & is_hallodri==0) |  # Fehler 1
     (hallodri_pred<0.5 & is_hallodri==1))   # Fehler 2

error_rate <-
  d_hallodri %>% 
  summarise(error_rate = mean(wrong_pred))

error_rate
```



---


