```{r}
library(icons)
```


name: teil1
class: middle, center


# Wissenschaft als Gerechtigkeitsprojekt


---




## Meinungen als Grundlage der Konfliktlösung 


.pull-left[

- "Ich find Masken doof!"
- "Impfen ist schädlich!"
- "Corona gibt's gar nicht!"

.center[
```{r}
icon_style(fontawesome("angry", style = "solid"), scale = 5, fill = "red")

```
]
]

.pull-right[

- "Ich find Masken gut!"
- "Impfen ist nützlich!"
- "Corona ist gefährlich!"

.center[
```{r}
icon_style(fontawesome("tired", style = "solid"), scale = 5, fill = "red")

```
]
]

</br>
</br>

.center[.content-box[Meinungen kennen kein richtig und kein falsch. Konflikte können auf Basis von Meinungen nur schwer gelöst werden.]]



---


## Fakten als Grundlage der Konfliktlösung

.center[.content-box-blue[Wissenschaft produziert Fakten.]]

</br>

Da Fakten universell sind (sein können), ist Wissenschaft potenziell ein Weg zur Konfliktlösung.

### Warum helfen Fakten bei Konflikten?

- Fakten sind neutral gegenüber Personen.
- Fakten bieten daher eine Chance zur fairen Einigung.


### Wann ist ein Fakt ein Fakt?


- Fakten müssen vor allem nachprüfbar sein (Daten, Analyse und Bericht müssen offen zugänglich sein).


---

## Was nützt die Covid-19-Impfung?




>    The effectiveness of full messenger RNA (mRNA) vaccination (≥14 days after the second dose) was 89% (95% confidence interval [CI], 87 to 91) against laboratory-confirmed SARS-CoV-2 infection leading to hospitalization, 90% (95% CI, 86 to 93) against infection leading to an ICU admission, and 91% (95% CI, 89 to 93) against infection leading to an emergency department or urgent care clinic visit.

`r RefManageR::Citet(bib, "thompson_effectiveness_2021", .opts = list(max.names = 3, longnamesfirst = FALSE))`; vgl. auch `r RefManageR::Citet(bib, "nasreen_effectiveness_2021", .opts = list(max.names = 3, longnamesfirst = FALSE))`

### Die aktuelle Faktenlage spricht klar zugunsten der Schutzwirkung der Corona-Impfung 

---

## Was heißt "ist effektiv"?

`r RefManageR::Citep(bib, "nasreen_effectiveness_2021", .opts = list(max.names = 3, longnamesfirst = FALSE))` definieren *effectivity* $e$ so:



$$e = 1 - C; C= \frac{n_{vacc|pos}}{n_{vacc|neg}}$$

- $C$ nennt man das *Chancenverhältnis* (*odds ratio*)
- $n_{vacc|pos}$: Anzahl der geimpften Personen unter allen Personen mit positiver Corona-Diagnose
- $n_{vacc|neg}$: Anzahl der geimpften Personen unter allen Personen mit negativer Corona-Diagnose


*Beispiel*: Von den 100 Personen mit *positiver* Corona-Diagnose sind 10 geimpft, $n_{vacc|pos}=10$. Von den 100 Personen mit *negativer* Corona-Diagnose sind 90 geimpft, $n_{vacc|neg}=90$

$$C= \frac{10}{90} = \frac{1}{9}; e = 1 - \frac{1}{9} = \frac{8}{9} \approx 0.88$$


In diesem Beispiel liegt die Effektvitität $e$ bei knapp 90%.


---

## Arten von Forschungsfragen


### Deskriptiv (beschreibend)

- Wie stark ist der (lineare) Zusammenhang $r$ von Größe und Gewicht?
- Wie stark ist der (lineare) Zusammenhang $b$ von Lernzeit und Note?
- Bevorzugen unsere Kunden Webshop A oder B?

### Prädiktiv (prognostisch, vorhersagend)

- Wie schwer ist ein deutscher Mann der Größe 1,80m im Schnitt?
- Welche Note kann man erwarten, wenn man nichts für die Klausur lernt?
- Wieviel wird ein Kunde ausgeben, wenn er sich in dieser Variante des Webshops aufhält?

### Präskriptiv (erklärend, kausal)

- Ist Größe eine Ursache von Gewicht (bei deutschen Männern)?
- Wenn ich 100 Stunden lerne, welche Note schreibe ich dann?
- Hat die Art des Webshops einen Einfluss auf unseren Umsatz?

---

