
```{r}
library(gt)
library(tidyverse)
#library(dagitty)
#library(DT)
library(rstanarm)
#library(ggdag)
library(patchwork)
```






name: teil-1
class: middle, center



# Teil 1

## Lieblinglingsfehler

---


## Lieblingsfehler im Überblick 🤷


- Post-Präd-Verteilung (PPV) und Post-Verteilung verwechseln
- Quantile und Verteilungsfuntion verwechseln
- Prädiktoren nicht zentrieren, wenn es einen Interaktionsterm gibt
- Interaktion falsch interpretieren
- Regressionskoeffizienten kausal interpretieren, wenn es keine kausale Fundierung gibt


---

## Post-Präd-Verteilung (PPV) und Post-Verteilung verwechseln 🤷

```{r results = "hide", echo = TRUE}
m1 <- stan_glm(mpg ~ hp, data = mtcars)
```

.pull-left[
Die Post-Verteilung zeigt Stichproben zu den Parameterwerten.
```{r echo = TRUE}
post_verteilung <- m1 %>% as_tibble()
head(post_verteilung)
```

]


.pull-right[
Die PPV zeigt die Vorhersagen, also keine Parameterwerte, sondern Beobachtungen.
```{r echo=FALSE}
ppv <- posterior_predict(m1) %>% as_tibble()

ppv %>% 
  pivot_longer(everything()) %>% 
  slice_head(n=5) %>% 
  gt() 
```



]


---


## Quantile und Verteilungsfuntion verwechseln 🤷


.pull-left[
### Quantil für $p$

Ein $p$-Quantil teilt eine Verteilung in zwei Teile, 
und zwar so, dass mind. $p$ kleiner oder gleich dem $p$-Quantil sind.
```{r}
funcShaded_low <- function(x, lower_bound) {
    y = dnorm(x, mean = 0, sd = 1)
    y[x < lower_bound] <- NA
    return(y)
}
# source: https://stackoverflow.com/questions/48753007/using-stat-function-to-draw-partially-shaded-normal-curve-in-ggplot2

funcShaded_up <- function(x, upper_bound) {
    y = dnorm(x, mean = 0, sd = 1)
    y[x > upper_bound] <- NA
    return(y)
}

ggplot(tibble(x = -3:3)) +
  aes(x) + 
  stat_function(fun = dnorm, n = 100) +
  stat_function(fun = funcShaded_up, args = list(upper_bound = 0),
                geom = "area", fill = "grey", alpha = .5) +
  theme(axis.text.x = element_text(color = "red", size = 20)) +
  scale_x_continuous(breaks = 0)
```

Das 50%-Quantil (.5-Quantil) beträgt $x=0$.
Mind ein Anteil $1-p$ ist größer oder gleich dem $p$-Quantil.
]

.pull-right[
### Verteilungsfunktion $F$

$F(x)$ gibt die Wahrscheinlichkeit an der Stelle $x$ an, 
dass $X$ einen Wert kleiner oder gleich $x$ annimmt.

```{r}
ggplot(tibble(x = -3:3)) +
  aes(x) + 
  stat_function(fun = dnorm, n = 100) +
  stat_function(fun = funcShaded_up, args = list(upper_bound = 0),
                geom = "area", fill = "red", alpha = .5) +
  scale_x_continuous(breaks = 0)
```

$F(0)=1/2$, die Wahrscheinlichkeit beträgt hier 50%, dass $x$ nicht größer ist als 0.
]


---


## Interaktion falsch interpretieren 🤷


```{r echo = TRUE, results= "hide"}
m1 <- stan_glm(mpg ~ hp*vs, data = mtcars)  # mit Interaktionseffekt
```
Modellkoeffizienten:
```{r}
coef(m1) %>% round(2)
```


.pull-left[
### Falsch 😈
Der Unterschied im Verbrauch zwischen den beiden Gruppen `vs=0` und `vs=1` begrägt ca. -0.11.
]


.pull-right[
### Richtig 👼
Der Unterschied im Verbrauch zwischen den beiden Gruppen `vs=0` und `vs=1` begrägt ca. -0.11 -- *wenn* `hp=0`.
]



---


