```{r}
library(gt)
library(tidyverse)
library(dagitty)

```


name: teil-1
class: middle, center



# Teil 1
## Statistik, was soll ich tun?


---


## Studie A: Östrogen

Was raten Sie dem Arzt? Medikament einnehmen, ja oder nein?

</br>

```{r}
studie_a <-
  tibble::tribble(
     ~ Gruppe,      ~`Mit Medikament`,         ~`Ohne Medikament`,
"Männer",    "81/87 überlebt (93%)", "234/270 überlebt (87%)",
"Frauen",  "192/263 überlebt (73%)",   "55/80 überlebt (69%)",
"Gesamt",  "273/350 überlebt (78%)", "289/350 überlebt (83%)"
  ) 

studie_a %>% 
  gt()
```

</br>


- Die Daten stammen aus einer (fiktiven) klinischen Studie, $n=700$, hoher Qualität (Beobachtungsstudie).
- Bei Männern scheint das Medikament zu helfen; bei Frauen auch.
- Aber *insgesamt* (Summe von Frauen und Männern) *nicht*?!
- Was sollen wir den Arzt raten? Soll er das Medikament verschreiben? Vielleicht nur dann, wenn er das Geschlecht kennt?

`r RefManageR::Citep(bib, "pearl_causal_2016")`



---

## Kausalmodell zur Studie A

.pull-left[

- Das Geschlecht (Östrogren) hat einen Einfluss (+) auf Einnahme des Medikaments und auf Heilung (-).
- Das Medikament hat einen Einfluss (+) auf Heilung.
- Betrachtet man die Gesamt-Daten zur Heilung, so ist der Effekt von Geschlecht (Östrogen) und Medikament *vermengt* (konfundiert).

]

.pull-right[
```{r}
dag_studie_a <-
  dagitty("dag{
          gender -> drug
          drug -> recovery
          gender -> recovery
          }
      ")

coordinates(dag_studie_a) <-
  list(x = c(gender = 0, drug = 0, recovery  = 1),
       y = c(gender = 0, drug = 1, recovery = 0.5))


plot(dag_studie_a)
```

]

### Betrachtung der Teildaten (stratifziert pro Gruppe) zeigt den wahren, kausalen Effekt. 

Betrachtung der Gesamtdaten zeigt einen *konfundierten* Effekt: Geschlecht konfundiert den Zusammenhang von Medikament und Heilung.

---


## Studie B: Blutdruck

Was raten Sie dem Arzt? Medikament einnehmen, ja oder nein?

</br>

```{r}
studie_b <- 
  tibble::tribble(
~ Gruppe,          ~`Ohne Medikament`,          ~`Mit Medikament`,
"geringer Blutdruck",    "81/87 überlebt (93%)", "234/270 überlebt (87%)",
"hoher Blutdruck",  "192/263 überlebt (73%)",   "55/80 überlebt (69%)",
"Gesamt",  "273/350 überlebt (78%)", "289/350 überlebt (83%)"
  )

studie_b %>% 
  gt()
```



</br>


- Die Daten stammen aus einer (fiktiven) klinischen Studie, $n=700$, hoher Qualität (Beobachtungsstudie).
- Bei geringem Blutdruck scheint das Medikament zu schaden.
- Bei hohem Blutdrck scheint das Medikamenet auch zu schaden.
- Aber *insgesamt* (Summe über beide Gruppe) *nicht*, da scheint es zu nutzen?!
- Was sollen wir den Arzt raten? Soll er das Medikament verschreiben? Vielleicht nur dann, wenn er den Blutdruck nicht kennt?


`r RefManageR::Citep(bib, "pearl_causal_2016")`
---

## Kausalmodell zur Studie B



.pull-left[

- Das Medikament hat einen (absenkenden) Einfluss auf den Blutdruck.
- Gleichzeitig hat das Medikament einen (toxischen) Effekt auf die Heilung.
- Verringerter Blutdruck hat einen positiven Einfluss auf die Heilung.
- Sucht man innerhalb der Leute mit gesenktem Blutdruck nach Effekten, findet man nur den toxischen Effekt: Gegeben diesen Blutdruck ist das Medikament schädlich aufgrund des toxischen Effekts. Der positive Effekt der Blutdruck-Senkung ist auf diese Art nicht zu sehen.
]



.pull-right[

```{r}
dag_studie_b <-
  dagitty("dag{
          drug -> pressure
          drug -> toxic
          pressure -> recovery
          toxic -> recovery
          }
      ")




plot(dag_studie_b)
```

Betrachtung der Teildaten zeigt nur den toxischen Effekt des Medikaments, nicht den nützlichen (Reduktion des Blutdrucks).

]



### Betrachtung der Gesamtdaten zeigt den wahren, kausalen Effekt. 




---


## Studie A und B: Gleiche Daten, unterschiedliches Kausalmodell


.pull-left[
### Studie A
```{r}
plot(dag_studie_a)
```

]



.pull-right[
### Studie B
```{r}
plot(dag_studie_b)
```

]


Kausale Interpretation - und damit Entscheidungen für Handlungen - war nur möglich, wenn das Kausalmodell bekannt ist. 
Die Daten alleine reichen nicht.


---


## Sorry, Statistik: Du allein schaffst es nicht



.pull-left[
### Statistik alleine reicht nicht für Kausalschlüsse
.xxxlarge[
.center[🧟]
]
]




.pull-right[
### Statistik plus Theorie erlaubt Kausalschlüsse
.xxxlarge[
.center[📚+📊=🤩]
]
]

- Für Entscheidungen ("Was soll ich tun?") braucht man kausales Wissen.
- Kausales Wissen basiert auf einer Theorie (Kausalmodell) plus Daten.


---


## Studie C: Nierensteine


.center2[
Nehmen wir an, es gibt zwei Behandlungsvarianten bei Nierensteinen, Behandlung A und B. Ärzte tendieren zu Behandlung A bei großen Steinen (die einen schwereren Verlauf haben); bei kleineren Steinen tendieren die Ärzte zu Behandlung B. 


Sollte ein Patient, der nicht weiß, ob sein Nierenstein groß oder klein ist, die Wirksamkeit in der Gesamtpopulation (Gesamtdaten) oder in den stratiﬁzierten Daten (Teildaten nach Steingröße) betrachten, um zu entscheiden, welche Behandlungsvariante er (oder sie) wählt?
]




---

## Kausalmodell zur Studie C


.pull-left[
- Die Größe der Nierensteine hat einen Einfluss auf die Behandlungsmethode.
- Die Behandlung hat eien Einfluss auf die Heilung.
- Damit gibt es eine Mediation von Größe -> Behandlung -> Heilung.
- Darüberhinaus gibt es noch einen Einfluss von Größe der Nierensteine auf die Heilung.
]


.pull-right[
```{r}
dag_studie_c <-
  dagitty("dag{
         size -> recovery
         size -> treatment
         treatment -> recovery
          }
      ")

coordinates(dag_studie_c) <-
  list(x = c(size = 0, treatment = 0, recovery  = 1),
       y = c(size = 0, treatment = 1, recovery = 0.5))

plot(dag_studie_c)

```
]

---

## Soll ich heiraten?


.center2[
„Studien zeigen, dass Einkommen und Heiraten (bzw. verheiratete sein) hoch korrelieren. Daher wird sich dein Einkommen erhöhen, wenn du heiratest.“
]


---

## Soll ich mich beeilen?


.center2[
„Studien zeigen, dass Leute, die sich beeilen, zu spät zu ihrer Besprechung kommen. Daher lieber nicht beeilen, oder du kommst zu spät zu deiner Besprechung.“
]


---



