```{r}
#library(gt)
library(tidyverse)
#library(dagitty)
#library(DT)
#library(rstanarm)
library(ggdag)
library(patchwork)
```






name: teil-4
class: middle, center



# Teil 4

## Die Hintertür schließen


---


## Zur Erinnerung: Konfundierung

Forschungsfrage: Wie groß ist der (kausale) Einfluss der Schlafzimmerzahl auf den Verkaufspreis des Hauses?

`a:` livingArea, `b`: bedrooms, `p`: prize

.pull-left[

UV: `b`, AV: `p`

```{r}
dag_coords <-
  tibble(name = c("a", "b", "p"),
         x    = c(0, -1, 1),
         y    = c(1, 0, 0))

dagify(p ~ a + b,
       b ~ a,
       coords = dag_coords) %>%
  gg_simple_dag()
```

]


.pull-right[

- Im Regressionsmodell `p ~ b` wird der kausale Effekt verzerrt sein durch die Konfundierung mit `a`.
- Der Grund für die Konfundierung sind die zwei Pfade zwischen `b` und `p`:
1. $b \rightarrow p$
2. $b \rightarrow a \rightarrow p$
- Beide Pfade erzeugen (statistische) Assoziation zwischen `b` und `p`.
- Aber nur der erste Pfad ist kausal; der zweite ist nichtkausal.
- Gäbe es nur nur den zweiten Pfad und wir würden `b` ändern, so würde sich `p` nicht ändern.

]



---


## Experimente zeigen den echten kausalen Effekt


.pull-left[

```{r}
dag_coords <-
  tibble(name = c("a", "b", "p"),
         x    = c(0, -1, 1),
         y    = c(1, 0, 0))

dagify(p ~ a + b,
       coords = dag_coords) %>%
  gg_simple_dag()
```

- Die "Hintertür" der UV (`b`) ist jetzt zu!
- Der einzig verbleibende, erste Pfad ist der kausale Pfad und die Assoziation zwischen `b` und `p` ist jetzt komplett kausal.

]

.pull-right[
- Eine berühmte Lösung, den kausalen Pfad zu isolieren, ist ein (randomsiertes, kontrolliertes) Experiment.
- Wenn wir den Häusern zufällig (randomisiert) eine Anzahl von Schlafzimmern (`b`) zuweisen könnten (unabhängig von ihrer Quadratmeterzahl, `a`), würde sich der Graph so ändern.
- Das Experiment *entfernt* den Einfluss von `a` auf `b`.
- Wenn wir selber die Werte von `b` einstellen im Rahmen des Experiments, so kann `a` keine Wirkung auf `b` haben.
- Damit wird der zweite Pfad, $b \rightarrow a \rightarrow p$ geschlossen ("blockiert").


]

---

## Hintertür schließen auch ohne Experimente

- Konfundierende Pfade zu blockieren zwischen der UV und der AV nennt man auch *die Hintertür schließen* (backdoor criterion).

- Wir wollen die Hintertüre schließen, da wir sonst nicht den wahren, kausalen Effekt bestimmen können.

- Zum Glück gibt es neben Experimenten noch andere Wege, die Hintertür zu schließen, wie die Konfundierungsvariable `a` in eine Regression mit aufzunehmen.

- Warum blockt das Kontrollieren von `a`den Pfad $b \leftarrow a \rightarrow p$?
- Stellen Sie sich den Pfad als eigenen Modell vor.
- Sobald Sie `a` kennen, bringt Ihnen Kenntnis über `b` kein zusätzliches Wissen über `p`.
- Wissen Sie hingegen nichts über `a`, lernen Sie bei Kenntnis von `b` auch etwas über `p`.
- Konditionieren ist wie "gegeben, dass Sie `a` schon kennen...".

- $b \indep p \,|\,a$

---


## Die vier Atome der Kausalanalyse



```{r}
p_conf <- confounder_triangle(x = NULL, y = NULL, z = NULL, x_y_associated = FALSE) %>% 
  gg_simple_dag() +
  labs(title = "Die Konfundierung (Gabel)")
```

```{r}
p_med <- 
  mediation_triangle(x = NULL, y = NULL, m = NULL, x_y_associated = FALSE) %>% 
  gg_simple_dag() +
  labs(title = "Die Mediation (Wirkkette)")
```


```{r}
p_coll <- collider_triangle(x = NULL, y = NULL, m = NULL, x_y_associated = FALSE) %>% 
  gg_simple_dag() +
  labs(title = "Die Kollision (Auwahlverzerrung)")
```



```{r}
dag_desc <- 
  dagitty('
          dag{
          
          m [pos="1.000,0.000"]
          x [exposure,pos="0.000,1.000"]
          y [outcome,pos="2.000,1.000"]
          d [pos="1,1"]

          x -> m
          y -> m
          m -> d
          }')

p_desc <-
  dag_desc %>%
  gg_simple_dag() +
  labs(title ="Der Nachfahre")
```





```{r dpi=300, fig.width=c(9,9,9,9), eval = FALSE}
(p_conf + p_med) / (p_coll + p_desc)
```

```{r dpi=300, fig.width=c(9,9,9,9)}
(p_conf | p_med | p_coll | p_desc) &
  theme(plot.subtitle = element_text(hjust = 0.5))
```


---

## Mediation


.pull-left[
```{r}
p_med
```

]

.pull-right[
- Die *Mediation* (Wirkkette, Rohr, Kette) beschreibt Pfade, in der die Kanten gleiche Wirkrichtung haben: $x \rightarrow m \rightarrow y$.
- Ohne Kontrollieren ist der Pfad offen: Die Assoziation "fließt" den Pfad entlang (in beide Richtungen).
- Kontrollieren blockt (schließt) die Kette (genau wie bei der Gabel).
]


---

## Der Nachfahre

.pull-left[
```{r}
p_desc
```
]

.pull-right[
- Ein *Nachfahre* (descendent) ist eine Variable die von einer anderen Variable beeinflusst wird.
- Kontrolliert man einen Nachfahren `d`, so kontrolliert man damit zum Teil den Vorfahren (die Ursache), `m`.
- Der Grund ist, dass `d` Information beinhaltet über `m`.
- Hier wird das Kontrollieren von `d` den Pfad von `x` nach `y` teilweise öffnen, da `m` eine Kollisionsvariable ist.

]

---

## Kochrezept zur Analyse von DAGs

Wie kompliziert ein DAG auch aussehen mag, er ist immer aus diesen vier Atomen aufgebaut.

Hier ist ein Rezept, das garantiert, dass Sie welche Variablen Sie kontrollieren sollten und welche nicht:

1. Listen Sie alle Pfade von UV (`X`) zu AV (`Y`) auf.
2. Beurteilen Sie jeden Pfad, ob er gerade geschlossen oder geöffnet ist.
3. Beurteilen Sie für jeden Pfad, ob er ein Hintertürpfad ist (Hintertürpfade haben einen Pfeil, der zur UV führt).
4. Wenn es geöffnete Hinterpfade gibt, prüfen Sie, welche Variablen mann kontrollieren muss, um den Pfad zu schließen (falls möglich).


---


## Schließen Sie die Hintertür (wenn möglich)! - 1

UV: $X$, AV: $Y$, drei Covariaten (A, B, C) und ein ungemessene Variable, U



.pull-left[

```{r}
dag_coords <-
  tibble(name = c("A", "B", "C", "U", "X", "Y"),
         x    = c(2, 2, 3, 1, 1, 3),
         y    = c(4, 2, 3, 3, 1, 1))

dagify(B ~ C + U,
       C ~ A,
       U ~ A,
       X ~ U,
       Y ~ C + X,
       coords = dag_coords) %>%
  gg_fancy_dag(x = 1, y = 3, circle = "U")
```

]

.pull-left[
Es gibt zwei Hinterürpfade:

1. $X \leftarrow U \leftarrow A \rightarrow C \rightarrow Y$, offen
2. $X \leftarrow U \rightarrow B \leftarrow C \rightarrow Y$, geschlossen

Kontrollieren von $A$ oder (auch) $C$ schließt die offene Hintertür.

]

`r RefManageR::Citep(bib, c("mcelreath_statistical_2020", "kurz_statistical_2021"))`, s.S. 186.


---



## Schließen Sie die Hintertür (wenn möglich)! - 2

.pull-left[

```{r}
dag_coords <-
  tibble(name = c("A", "D", "M", "S", "W"),
         x    = c(1, 3, 2, 1, 3),
         y    = c(1, 1, 2, 3, 3))

dagify(A ~ S,
       D ~ A + M + W,
       M ~ A + S,
       W ~ S,
       coords = dag_coords) %>%
  gg_simple_dag()
```

Kontrollieren, um die offenen Hinterüren zu schließen:

1. A, M
2. S

]

.pull-right[

>   In this graph, S is whether or not a State is in the southern United States,  
A is median age at marriage,  
M is marriage rate,  
W is number of Waffle Houses, and  
D is divorce rate. 
This graph assumes that southern States have lower ages of marriage (S → A), 
higher rates of marriage both directly (S → M) 
and mediated through age of marriage (S → A → M),
as well as more waffles (S → W). 
Age of marriage and marriage rate both influence divorce.

>    There are three open backdoor paths between W and D. (p. 187)
]


`r RefManageR::Citep(bib, c("mcelreath_statistical_2020", "kurz_statistical_2021"))`, s.S. 186.

---
