```{r}
library(gt)
library(tidyverse)
library(dagitty)
library(DT)
library(rstanarm)
library(ggdag)
```






name: teil-3
class: middle, center



# Teil 3

## Kollision




```{r}
gg_simple_dag <- function(d) {
  
  d %>% 
    ggplot(aes(x = x, y = y, xend = xend, yend = yend)) +
    geom_dag_point(color = "steelblue", alpha = 1/2, size = 6.5) +
    geom_dag_text(color = "black") +
    geom_dag_edges() + 
    theme_dag()}
```





```{r}
gg_fancy_dag <- function(d, x = 1, y = 1, circle = "U") {
  
  d %>% 
    ggplot(aes(x = x, y = y, xend = xend, yend = yend)) +
    geom_dag_point(aes(color = name == circle),
                   alpha = 1/2, size = 6.5, show.legend = F) +
    geom_point(x = x, y = y, 
               size = 6.5, shape = 1, stroke = 1, color = "orange") +
    geom_dag_text(color = "black") +
    geom_dag_edges() + 
    scale_color_manual(values = c("steelblue", "orange")) +
    theme_dag()
  
}

```


---


## Kein Zusammenhang von Intelligenz und Schönheit

```{r}

myf <- function(x) -x+0.75

myf2 <- function(x) -x + 1.25

n <- 1e3

d2 <- tibble(
  x = runif(n),
  y = runif(n),
  status = case_when(
    y > myf(x) & y < myf2(x) ~ TRUE,
    TRUE ~ FALSE
  )
)


p_coll1 <-
  d2 %>% 
  ggplot() +
  aes(x  = x,
      y = y) +
  geom_point() +
 # scale_color_manual(values = c("grey80", "black")) +
  theme_bw() +
  labs(x = "Looks",
       y = "Talent") +
    theme(legend.position = "bottom",
          axis.text = element_blank())
```



```{r}
p_coll1
```

.footnote[[Gott ist gerecht (?)](https://twitter.com/TheTweetOfGod/status/1462594155176026123)]

---



## Aber Ihre Dates sind entweder schlau oder schön


```{r}
p_coll2 <- 
  d2 %>% 
  ggplot() +
  aes(x  = x,
      y = y,
      color = status) +
  geom_point() +
  scale_color_manual(values = c("grey80", "black")) +
  theme_bw() +
  labs(x = "Looks",
       y = "Talent") +
    theme(legend.position = "bottom",
          axis.text = element_blank())
```



```{r}
p_coll2
```

Wie kann das sein?

---


## DAG zur Rettung 

Dieser DAG bietet eine rettende Erklärung:


.pull-left[
```{r}
coll1_dag <-
  dagify(date ~ Looks + Talent)

p_coll_dag1 <- 
coll1_dag %>% 
  ggdag() +
  theme_dag()

p_coll_dag1
```

]



.pull-right[

```{r fig.width=9}
collider_triangle(x = "Looks",
                  y = "Talent",
                  m = "date") %>% 
  ggdag_dseparated(controlling_for = "m",
                   text = TRUE,
                   use_labels = "label") +
  theme_dag()
```


```{r eval = FALSE}
ggdag_adjust(coll1_dag, var = "date") +
  theme_dag()
```


]
---

## Kollision

.pull-left[

- Als *Kollision* (Kollisionsverzerrung, Auswahlverzerrung) bezeichnet man eine DAG, bei dem eine Wirkung zwei Ursachen hat.
- Kontrolliert man auf die *Wirkung*, so entsteht eine Scheinkorrelation zwischen den Ursachen.
- Man kann also zu viele oder falsche Prädiktoren einer Regression hinzufügen, so dass die Koeffizienten nicht die kausalen Effekte zeigen, sondern durch Scheinkorrelation verzerrte Werte

]


.pull-right[

```{r}
collider_triangle(x = "Looks",
                  y = "Talent",
                  m = "date") %>% 
  ggdag_dseparated(controlling_for = "m",
                   text = TRUE,
                   use_labels = "label") +
  theme_dag()
```

]



---

## Einfaches Beispiel zur Kollision


.pull-left[
- In der Zeitung *Glitzer* werden nur folgende Menschen gezeigt:
    - Schöne Menschen
    - Reiche Menschen
    
- Gehen wir davon aus, dass Schönheit und Reichtum unabhängig voneinander sind.

- Wenn ich Ihnen sage, dass Don nicht schön ist, was lernen wir dann über seine finanzielle Situation?

]


.pull-right[

</br>
</br>
</br>

.center[
"Ich bin schön, unglaublich schön, und groß, großartig, tolle Gene!!!"

.xxxlarge[🧑]
]

]


---


## Noch ein einfaches Beispiel zur Kollision

.left-column[


</br>
</br>

.center[
"So langsam check ich's!"

.xxxlarge[🧑]
]
]



.right-column[

- Z = X + Y, wobei X und Y unabhängig sind

-  Wenn ich Ihnen sage, X = 3, lernen Sie nichts über Y, da die beiden Variablen unabhängig sind

- Aber: Wenn ich Ihnen zuerst sage, Z = 10, und dann sage, X = 3, wissen Sie sofort, was Y ist (Y = 7).

- Also: X und Y sind abhängig – gegeben Z.
]

---


## Durch Kontrolle entsteht eine Verzerrung bei der Kollision


.pull-left[


```{r}
p_coll_dag1
```


]



.pull-right[


```{r fig.width=9}
collider_triangle(x = "x",
                  y = "y",
                  m = "z") %>% 
  ggdag_dseparated(controlling_for = "m") +
  theme_dag()
```

]

- Ohne Kontrolle von `date` entsteht keine Scheinkorrelation zwischen `Looks` und `Talent`. Der Pfad ("Fluss") von `Looks` über `date` nach `Talent` ist blockiert.

- Kontrolliert man `date`, so *öffnet* sich der Pfad `Looks`->`date`-> `Talent` und die Scheinkorrelation entsteht: Der Pfad ist nicht mehr blockiert.

- Das Kontrollieren von `date` geht zumeist durch Bilden einer Auswahl einer Teilgruppe von sich.



---

## IQ, Fleiss und Eignung fürs Studium


.pull-left[

```{r}
coll2_dag <- ggdag::dagify(s ~ f + iq,
                      outcome = "s",
                      labels = c("s" = "Studium",
                                 "iq" = "Intelligenz",
                                 "d" = "Fleiss"))

p_coll_dag2 <- ggdag(coll2_dag, use_labels = "label")  + theme_dag_blank()
p_coll_dag2

# coll2_dag <-
#   dagify(eignung ~ fleiss + iq)
# 
# p_coll_dag2 <- 
# coll2_dag %>% 
#   ggdag() +
#   theme_dag()
# 
# p_coll_dag2
```

]


.pull-right[

`eignung` (fürs Studium) sei definiert als die Summe von `iq` und `fleiss`, plus etwas Glück:

```{r echo = TRUE}
set.seed(42)  # Reproduzierbarkeit
N <- 1e03

d_eignung <-
tibble(
  iq = rnorm(N),
  fleiss = rnorm(N),
  glueck = rnorm(N, 0, sd = .1),
  eignung = 
    1/2 * iq + 1/2 * fleiss + glueck,
  studium = ifelse(eignung > 0, 
                   1, 0)
  )
```


]
Bei positiver `eignung` wird ein Studium aufgenommen (`studium = 1`) ansonsten nicht (`studium = 0)`. 


[Quelle](https://data-se.netlify.app/2020/04/16/simulation-berkson-s-paradox/)




---

## Schlagzeile "Schlauheit macht faul!"

Eine Studie untersucht den Zusammenhang von Intelligenz und Fleiß bei Studentis.

Ergebnis: Ein negativer Zusammenhang. 

.pull-left[

```{r results = "hide", echo = TRUE}
m_eignung <-
  stan_glm(
    iq ~ fleiss,
    data = d_eignung %>% 
      filter(studium == 1))
```

```{r}
coef(m_eignung)
```

]

.pull-right[

```{r}
d_eignung %>% 
  filter(studium == 1) %>% 
  ggplot(aes(x = fleiss, y = iq)) +
  geom_point(alpha = .5) +
  geom_smooth(method = "lm")
```


]





---

## Kollisionsverzerrung nur bei Stratifizierung

Nur durch das Stratifizieren (Aufteilen in Subgruppen, Kontrollieren, Adjustieren) tritt die Scheinkorrelation auf.


.pull-left[
Ohne Stratifizierung tritt keine Scheinkorrelation auf

```{r}
d_eignung %>% 
 ggplot(aes(x = fleiss, y = iq)) +
  geom_point(alpha = .5) +
  geom_smooth(method = "lm")
```


]


.pull-right[
Mit Stratifizierung tritt Scheinkorrelation auf

```{r}
d_eignung %>% 
  mutate(studium = factor(studium)) %>% 
  ggplot(aes(x = fleiss, y = iq, color = studium)) +
  geom_point(alpha = .5) +
  geom_smooth(method = "lm")
```

]


---


## Einfluss von Großeltern und Eltern auf Kinder



.pull-left[

- Wir wollen den (kausalen) Einfluss der Eltern `E` und Großeltern `G` auf den Bildungserfolg der Kinder `K`. untersuchen.

- Wir nehmen folgende Effekte an:
    - indirekter Effekt von `G` auf `K`: $G \rightarrow E \rightarrow K$
    - direkter Effekt von `E` auf `K`: $E \rightarrow K$
    - direkter Effekt von `G` auf `K`: $G \rightarrow K$


]

.pull-right[




```{r}
dag_coords <-
  tibble(name = c("G", "E", "K"),
         x    = c(1, 2, 2),
         y    = c(2, 2, 1))

dagify(G ~ E,
       K ~ E + G,
       coords = dag_coords) %>%
  gg_simple_dag()
```


]


---

## Der Gespenster-DAG

.pull-left[


```{r}
coll4_dag <-
  dagitty("dag
          {
          G -> E
          E -> K
          G -> K
          U -> E
          U -> K
          }
          ")

dag_coords <-
  tibble(name = c("G", "E", "K", "U"),
         x    = c(1, 2, 2, 2.5),
         y    = c(2, 2, 1, 1.5))

dagify(E ~ G + U,
       K ~ E + G + U,
       coords = dag_coords) %>% 
gg_fancy_dag(x = 2.5, y = 1.5, circle = "U")
```

]

.pull-right[



]


`r RefManageR::Citep(bib, "kurz_statistical_2021")`



---








---
