

name: teil1
class: center, middle


# Teil 1: Eine binäre UV

---

## Forschungsfrage

*Hintergrund:*

Eine Psychologin, die im öffentlichen Dienst arbeitet, versucht herauszufinden, warum einige Kinder intelligenter sind als andere. Dazu wurdn in einer aufwändigen Studie die Intelligenz vieler Kinder gemessen. Zusätzliche wurden verschiedene Korrelate erhoben, in der Hoffnung, "Risikofaktoren" für geringere Intelligenz zu entdecken.




*Forschungsfrage:* 


>    Unterscheidet sich der mittlere IQ-Wert (`kid_score`) von Kindern in Abhängigkeit davon, ob ihre jeweilige Mutter über einen Schlusabschluss (`mom_hs`) verfügt?


---

## IQ von Kindern, binärer Prädiktor

.pull-left[
```{r echo = TRUE, results = "hide"}
library(rstanarm)
data("kidiq")  # Paket rstanarm
m10.1 <- stan_glm(
  kid_score ~ mom_hs, 
  data = kidiq)
```

Alternativ können Sie die Daten [hier](https://raw.githubusercontent.com/avehtari/ROS-Examples/master/KidIQ/data/child_iq.csv) herunterladen.

```{r echo = TRUE}
coef(m10.1)
```

]



.pull-right[

```{r}
ggplot(kidiq) +
  aes(x = mom_hs, y = kid_score) +
  geom_jitter(width = 0.1, alpha = .5) +
  geom_abline(slope = coef(m10.1)[2],
              intercept = coef(m10.1)[1]) 
```

]

---

## Interpretation von `m10.1`

`m10.1: kid_score = 78 + 12*mom_hs + error`

- Der *Achsensabschnitt* (intercept, $\alpha$) ist der mittlere (bzw. vorhergesagte) IQ-Wert von Kindern, deren Mütter über keinen Schulabschluss verfügen:

`kid_score = 78 + 0*12 + error`

- Das *Regressionsgewicht* (slope, $\beta$) ist der Unterschied im IQ-Wert von Kindern mit Mütter mit Schlulabschluss (im Vergleich zum IQ-Wert von Kindern mit Mütter ohne Schlusabschluss). Dieser Unterschied entspricht der Steigung der Regressionsgerade.

`kid_score = 78 + 1*12 + error = 90 + error`

- Die *Streuung* (sigma) der IQ-Wert um ihren Mittelwert zeigt, wie genau die Schätzung (Vorhersage) ist bzw. wie stark Prädiktor (UV) und Kriterium (AV) zusammenhängen.

---

## `m10.1` als Mittelwertsdifferenz 


- UV: binär (zweistufig nominal/kategorial)
- AV: metrisch (quantitativ)

.pull-left[
```{r echo = TRUE}
kidiq %>% 
  group_by(mom_hs) %>% 
  summarise(kid_score_avg = mean(kid_score))
  # avg wie "average"

89.4-77.6
```

]


.pull-right[
- In der klassischen Statistik untersucht man diese Datensituation mit einem *t-Test*.
- Der t-Test ist ein inferenzstatistisches Verfahren, dass prüft, ob die Mittelwertsdifferenz (in der Population) $\mu_d$ Null ist: $\mu_d = 0$.
- In der Bayes-Statistik betrachtet man dazu die Posteriori-Verteilung (z.B. mit 95%PI).
]

Der mittlere IQ-Wert unterscheidet sich um ca. 12 Punkte, zugunsten der Kinder von Müttern mit Abschluss. Allerdings gibt es viel Streuung um die Mittelwerte herum.

---

## Antwort auf die Forschungsfrage, `m10.1`


.pull-left[
```{r echo = TRUE}
m10.1_post <-
  m10.1 %>% 
  as_tibble() 

dim(m10.1_post)
```


```{r}
m10.1_post %>% 
  slice_sample(n=5) %>% 
  gt() %>% 
  fmt_number(1:3, decimals = 1) %>% 
  tab_header("Stichprobe aus der Post-Verteilung")
```


]


.pull-right[

```{r echo = TRUE}
pi_mom_hs <-
  m10.1_post %>% 
  summarise(
    pi_95 = quantile(
      mom_hs, 
      c(.025, .975)))
```




Mit 95% Wahrscheinlichkeit liegt der Unterschied im mittleren IQ-Wert zwischen Kindern von Müttern mit bzw. ohne Schulabschluss im Bereich von 7 bis 14 IQ-Punkten, laut unserem Modell: $95\%PI: [7,14]$.

Die Hypothese, dass es keinen  Unterschied oder einen Unterschied in die andere Richtung geben sollte, ist vor diesem Hintergrund als unwahrscheinlich abzulehnen.

]


---

## Visualisierung der Mittelwertsdifferenz


.pull-left[



```{r echo = TRUE}
library(bayesplot)
plot(m10.1, 
     pars = "mom_hs")
```

[Im Standard](https://mc-stan.org/bayesplot/reference/MCMC-intervals.html) werden 50%- und 90%-PI gezeigt.
]


.pull-right[

```{r echo = TRUE}
plot(m10.1, 
     pars = "mom_hs",
     plotfun = "mcmc_hist") +
  geom_vline(
    xintercept = 
      pi_mom_hs$pi_95) +
  labs(
    title = "95%-PI"
  )
```

]


---
